# RNA-Seq.Dynamics of Ophiostoma novo ulmi transcriptome
Dynamics of Ophiostoma novo-ulmi transcriptome during colonization of resistant and susceptible Ulmus minor hosts

Packages

```{r}
# Core
library(tidyverse)
library(DESeq2)

# Enrichment
library(clusterProfiler)
library(enrichplot)

# Visualization
library(ggrepel)
library(ggforce)
library(RColorBrewer)
library(cowplot)
library(EnhancedVolcano)
library(pheatmap)
library(ComplexHeatmap)
library(igraph)
library(ggraph)
library(patchwork)
library(ggVennDiagram)
library(ComplexUpset)
library(UpSetR)

# Stats
library(multcomp)
library(multcompView)
library(purrr)

# Utilities
library(matrixStats)
library(openxlsx)
```

Annotation and other files required for parsing

```{r}
##protein_ID-gene_ID from reference Annotation Excel.
id_gene_protein_Bernier=read.table("data/headers_protein_geneBernier_sinOphio.txt", col.names =c("protein_ID", "gene_ID")) ##from data folder (the same for the rest)

##protein_ID-gene_ID from reference .gff3. Doesn't match with the reference Annotation .xlsx. 
geneID_proteinID_mia=read.table("data/genes_proteins.txt", header = TRUE, sep = "\t", stringsAsFactors = FALSE, colClasses = c("character", "numeric"), col.names = c("gene_ID_gff3", "protein_ID_gff3"))

# Reference Annotation Excell:
Anotacion_Bernier <- read.csv("data/GenomeAnnotation_OphioH327.csv",sep = ";", header = FALSE, stringsAsFactors = FALSE)

# 2nd colum as colnames 
colnames(Anotacion_Bernier) <- Anotacion_Bernier[2, ]

# Remove first 2 rows (headers)
Anotacion_Bernier <- Anotacion_Bernier[-c(1,2), ]

##reformat gene names
Anotacion_Bernier$Protein <- gsub(OphioH327gp", "g", Anotacion_Bernier$Protein)

##add id protein:
final_Anotacion=cbind(id_gene_protein_Bernier,geneID_proteinID_mia,Anotacion_Bernier)

##select interested colnames
final_Anotacion_interested=final_Anotacion[,c(1:10,17:30)]

##BroadFunctions related with Colonization / Previously reported in transcriptomic studies:
Colonization_Virulence_REF=read.csv("data/My_Table_Colonization_virulence_REF_RStudio.csv", sep=";", header=TRUE)

##add gene ID for left_join:
Colonization_Virulence_REF <- Colonization_Virulence_REF %>%
  mutate(gene_ID = str_extract(Protein, "gp\\d+") %>% 
           str_replace("gp", "g"))
```

Counts matrix from FeatureCounts (and filtered with Combined Dual-RNA Seq methodology) and metadata

```{r}
## Count matrix from featureCounts
counts <- read.table("data/counts_OPhio_EXP.txt", header = TRUE, row.names = 1, check.names = FALSE)

## Rename (extract "Gen-")
colnames(counts) <- sapply(colnames(counts), function(x) {
  if (grepl("Gen-", x)) {
    sub("^.*(Gen-[0-9]+)_.*$", "\\1", x)
  } else {
    x
  }
})

## relation table
relacion_ID <- read.csv2("data/Seq_name_match_Complete_name.csv")

# new names from column 5
a <- colnames(counts)
a_renamed <- a
a_renamed[6:length(a)] <- relacion_ID$Complete_name[match(a[6:length(a)], relacion_ID$Seq_name)]

# Keep the original name if doesn't match
a_renamed[is.na(a_renamed)] <- a[is.na(a_renamed)]
colnames(counts) <- a_renamed
colnames(counts)

## metadata
metadata <- read.csv("data/Genotecas_order.csv", sep=";")

##Local
metadata_local <- metadata %>% filter(Distance == "Local")

## Columns 
counts_local <- counts[, metadata_local$Complete_name]
colnames(counts_local)

##  New vector with good names 
nuevo_orden <- c(
  # ---- VAD2 ----
  "VAD2-29_O_L_6","VAD2-14_O_L_6","VAD2-15_O_L_6","VAD2-44_O_L_6",
  "VAD2-45_O_L_24","VAD2-26_O_L_24","VAD2-28_O_L_24","VAD2-25_O_L_24",
  "VAD2-22_O_L_72","VAD2-17_O_L_72","VAD2-48_O_L_72","VAD2-33_O_L_72",
  "VAD2-47_O_L_144","VAD2-18_O_L_144","VAD2-35_O_L_144","VAD2-23_O_L_144",
    # ---- MDV2.3 ----
    "MDV2.3-21_O_L_6","MDV2.3-18_O_L_6","MDV2.3-33_O_L_6","MDV2.3-49_O_L_6",
  "MDV2.3-17_O_L_24","MDV2.3-45_O_L_24","MDV2.3-13_O_L_24","MDV2.3-30_O_L_24",
  "MDV2.3-44_O_L_72","MDV2.3-28_O_L_72","MDV2.3-32_O_L_72","MDV2.3-15_O_L_72",
  "MDV2.3-26_O_L_144","MDV2.3-19_O_L_144","MDV2.3-50_O_L_144","MDV2.3-46_O_L_144",
  # ---- MDV1 ----
  "MDV1-50_O_L_6","MDV1-15_O_L_6","MDV1-23_O_L_6","MDV1-13_O_L_6",
  "MDV1-44_O_L_24","MDV1-16_O_L_24","MDV1-41_O_L_24","MDV1-33_O_L_24",
  "MDV1-31_O_L_72","MDV1-46_O_L_72","MDV1-18_O_L_72","MDV1-49_O_L_72",
  "MDV1-24_O_L_144","MDV1-9_O_L_144","MDV1-12_O_L_144","MDV1-45_O_L_144"
)

##  Reorder columns from counts_local 
counts_local_ordenado <- counts_local[, nuevo_orden]

## Double check 
stopifnot(identical(colnames(counts_local_ordenado), nuevo_orden))
```

##LOCAL
MODEL DESeq2
Figure 1A. ~Time here together for the PCA Visualization

```{r}
dds_local_time <- DESeqDataSetFromMatrix(
  countData = counts_local, 
  colData = metadata_local,
  design = ~ Time
)

dds_time=DESeq(dds_local_time)
resultsNames(dds_time)

##tranformación logarítima para PCA
vst_local_time <- varianceStabilizingTransformation(dds_time)

##pca
pca_data_time <- plotPCA(vst_local_time, intgroup = c("Time"), returnData = TRUE)
percentVar_Time <- round(100 * attr(pca_data_time, "percentVar"))

##Genotype:
pca_data_time <- pca_data_time %>% 
  mutate(Genotype = sub("-.*", "", name))

##time as factor:
pca_data_time <- pca_data_time %>% 
  mutate(
    Time     = factor(Time, levels = c(6, 24, 72, 144)),   # orden cronológico
    Genotype = factor(Genotype, levels = c("VAD2","MDV2.3","MDV1"))
  )


##PLOT:
 pca_plot_time=ggplot(pca_data_time, aes(PC1, PC2, color =Time, shape = Genotype)) +
  geom_point(size = 4) +
  xlab(paste0("PC1: ", percentVar_Time[1], "% variance")) +
  ylab(paste0("PC2: ", percentVar_Time[2], "% variance")) +
  ggtitle("Local PCA Model: y ~ Genotype*Time (vst)") +
  theme_minimal(base_size = 16) +
  theme(
    plot.title = element_text(size = 20, face = "bold", hjust = 0.5),
    axis.title = element_text(size = 18),
    axis.text = element_text(size = 16),
    legend.title = element_blank(),
    legend.text = element_text(size = 16),
    legend.key.size = unit(1.2, "cm"),
    legend.position = "right"
  ) +
  guides(color = guide_legend(override.aes = list(size=5)))

plot(pca_plot_time)

```
Figure 1B.
Under the hypothesis that Time is the main factor separating samples, I will inspect the top PC1 loadings. This may highlight candidate genes associated with the yeast phase (<48 hpi) and genes potentially linked to sporulation (>48 hpi).

```{r}
## 1) VST 
vst_local_time <- varianceStabilizingTransformation(dds_time, blind = TRUE)

## 2) select same genes as plotPCA (ntop=500)
ntop <- 500
mat  <- assay(vst_local_time)                      # genes x muestras
rv   <- rowVars(mat)
sel  <- order(rv, decreasing = TRUE)[seq_len(min(ntop, nrow(mat)))]

## 3) 
pca_same <- prcomp(t(mat[sel, , drop=FALSE]), center = TRUE, scale. = FALSE)

## 4) % var (same as plotPCA)
percentVar_same <- (pca_same$sdev^2) / sum(pca_same$sdev^2) * 100
round(percentVar_same[1:2], 1)

## 5) genes loadings and samples scores
loadings <- as.data.frame(pca_same$rotation) %>%
  tibble::rownames_to_column("gene_id")

scores <- as.data.frame(pca_same$x) %>%
  tibble::rownames_to_column("sample") %>%
  cbind(as.data.frame(colData(dds_time))[.$sample, , drop=FALSE])

##as factor
scores$Time <- factor(scores$Time, levels = c("6", "24", "72", "144")) 

## 6) top PC1 genes
load_PC1 <- loadings %>%
  transmute(gene_id,
            loading_PC1 = PC1,
            contrib_abs = abs(PC1)) %>%
  arrange(desc(contrib_abs))


## 7) TOP "right" (PC1+)  "left" (PC1−)
topN <- 15  
genes_right_PC1 <- load_PC1 %>% filter(loading_PC1 > 0) %>% slice_head(n = topN)
genes_left_PC1  <- load_PC1 %>% filter(loading_PC1 < 0) %>% slice_head(n = topN)

## with Annotation
genes_right_PC1 <- genes_right_PC1 %>% left_join(final_Anotacion_interested, by = c("gene_id" = "gene_ID_gff3"))
genes_left_PC1  <- genes_left_PC1  %>% left_join(final_Anotacion_interested, by = c("gene_id" = "gene_ID_gff3"))

genes_loading_PC1=rbind(genes_right_PC1,genes_left_PC1)
genes_loading_PC1$direction=ifelse(genes_loading_PC1$loading_PC1>0, "+", "-")
genes_top_PC1 <- genes_loading_PC1 %>%
  mutate(gene_ID_loading_graph = paste(gene_ID, `Final Description`, sep = "; "))

genes_top_PC1 <- genes_top_PC1 %>%
  mutate(gene_ID_loading_graph = factor(
    gene_ID_loading_graph,
    levels = genes_top_PC1 %>%
      arrange(desc(direction), desc(abs(loading_PC1))) %>%
      pull(gene_ID_loading_graph)
  ))


##PLOT
loading_PC1_TIME=ggplot(genes_top_PC1, aes(x = gene_ID_loading_graph, y = loading_PC1, fill = direction)) +
  geom_col() +
  coord_flip() +
  labs(title = "Top genes PC1",
       x = "", y = "PC1 loading") +
  theme_minimal()

loading_PC1_TIME
```
Figure 1
-Thais C.Oliveira	Hydrolase	OphioH327gp6791
-Thais C. Oliveria		        OphioH327gp6502
-L.Bernier oral presentation (unpublished data)	Cell-surface-protein	OphioH327gp5966
-Comeau; Martha Nigg; Sbaraini; Thais C.Oliveira; Anna Fijarczyk	SM_BackBone	OphioH327gp5456
-Thais C. Oliveria		OphioH327gp5230
-Comeau; Martha Nigg; Sbaraini; Thais C.Oliveira; Anna Fijarczyk	CYP450	OphioH327gp5008
-L.Bernier oral presentation (unpublished data)	Permease	OphioH327gp1859
-L.Bernier oral presentation (unpublished data)	Permease	OphioH327gp1857

~Time by Genotype checked. Model for the analysis

```{r}
##time genotype as factor
metadata_local <- metadata_local %>% 
  mutate(
    Time     = factor(Time,     levels = c("6", "24", "72", "144")),
    Genotype = factor(Genotype, levels = c("VAD2", "MDV2.3", "MDV1"))
  )

dds_by_genotype <- list()

# genotypes
genotypes <- unique(metadata_local$Genotype)

# Loop
for (g in genotypes) {
  metadata_sub <- metadata_local %>% filter(Genotype == g)
  counts_sub <- counts_local[, metadata_sub$Complete_name]
  dds <- DESeqDataSetFromMatrix(
    countData = counts_sub,
    colData = metadata_sub,
    design = ~ Time
  )
  dds <- DESeq(dds)
  dds_by_genotype[[g]] <- dds
}

##vst
vst_by_genotype <- list()
for (g in names(dds_by_genotype)) {
  vst_by_genotype[[g]] <- varianceStabilizingTransformation (dds_by_genotype[[g]], blind = TRUE)
}

##check
metadata_sub_VAD2=metadata_local %>% filter(Genotype == "VAD2")
metadata_sub_VAD2_24=metadata_sub_VAD2 %>% filter(Time == 24)
```
Results ~Time (by Genotype)

```{r}
results_by_genotype <- list()

for (g in genotypes) {
  dds <- dds_by_genotype[[g]]
  
  res_24 <- results(dds, contrast = c("Time", "24", "6"))
  res_72 <- results(dds, contrast = c("Time", "72", "6"))
  res_144 <- results(dds, contrast = c("Time", "144", "6"))
  
  # Save results
  results_by_genotype[[g]] <- list(
    res_24 = res_24,
    res_72 = res_72,
    res_144 = res_144
  )
}
```

Results for the ~Time model (by Genotype). Filtering criteria: |log2FC| > 2 and adjusted p-value < 0.05. 

```{r}
##UP:
sig_genes_up <- list()

for (g in genotypes) {
  res_list <- results_by_genotype[[g]]
  
  sig_24_up <- as.data.frame(res_list$res_24) %>%
    filter(padj < 0.05, log2FoldChange > 2) %>%
    mutate(gene_ID_gff3 = rownames(.))
  
  sig_72_up <- as.data.frame(res_list$res_72) %>%
    filter(padj < 0.05, log2FoldChange > 2) %>%
    mutate(gene_ID_gff3 = rownames(.))
  
  sig_144_up <- as.data.frame(res_list$res_144) %>%
    filter(padj < 0.05, log2FoldChange > 2) %>%
    mutate(gene_ID_gff3 = rownames(.))
  
  sig_genes_up[[g]] <- list(
    sig_24_up = sig_24_up,
    sig_72_up = sig_72_up,
    sig_144_up = sig_144_up
  )
}

##DOWN
sig_genes_down <- list()

for (g in genotypes) {
  res_list <- results_by_genotype[[g]]
  
  sig_24_down <- as.data.frame(res_list$res_24) %>%
    filter(padj < 0.05, log2FoldChange < -2) %>%
    mutate(gene_ID_gff3 = rownames(.))
  
  sig_72_down <- as.data.frame(res_list$res_72) %>%
    filter(padj < 0.05, log2FoldChange < -2) %>%
    mutate(gene_ID_gff3 = rownames(.))
  
  sig_144_down <- as.data.frame(res_list$res_144) %>%
    filter(padj < 0.05, log2FoldChange < -2) %>%
    mutate(gene_ID_gff3 = rownames(.))
  
  sig_genes_down[[g]] <- list(
    sig_24_down = sig_24_down,
    sig_72_down = sig_72_down,
    sig_144_down = sig_144_down
  )
}
```
From list to dataframe

```{r}
##up

##VAD2
Time_sig_up_VAD2_24=sig_genes_up$VAD2$sig_24_up
Time_sig_up_VAD2_72=sig_genes_up$VAD2$sig_72_up
Time_sig_up_VAD2_144=sig_genes_up$VAD2$sig_144_up
##MDV2.3
Time_sig_up_MDV2.3_24=sig_genes_up$MDV2.3$sig_24_up
Time_sig_up_MDV2.3_72=sig_genes_up$MDV2.3$sig_72_up
Time_sig_up_MDV2.3_144=sig_genes_up$MDV2.3$sig_144_up
##MDV1
Time_sig_up_MDV1_24=sig_genes_up$MDV1$sig_24_up
Time_sig_up_MDV1_72=sig_genes_up$MDV1$sig_72_up
Time_sig_up_MDV1_144=sig_genes_up$MDV1$sig_144_up

##down
##VAD2
Time_sig_down_VAD2_24=sig_genes_down$VAD2$sig_24_down
Time_sig_down_VAD2_72=sig_genes_down$VAD2$sig_72_down
Time_sig_down_VAD2_144=sig_genes_down$VAD2$sig_144_down
##MDV2.3
Time_sig_down_MDV2.3_24=sig_genes_down$MDV2.3$sig_24_down
Time_sig_down_MDV2.3_72=sig_genes_down$MDV2.3$sig_72_down
Time_sig_down_MDV2.3_144=sig_genes_down$MDV2.3$sig_144_down
##MDV1
Time_sig_down_MDV1_24=sig_genes_down$MDV1$sig_24_down
Time_sig_down_MDV1_72=sig_genes_down$MDV1$sig_72_down
Time_sig_down_MDV1_144=sig_genes_down$MDV1$sig_144_down


##all with annotation.
Time_sig_up_VAD2_24_annotated <- Time_sig_up_VAD2_24 %>%
  left_join(final_Anotacion_interested, by = "gene_ID_gff3")
Time_sig_up_VAD2_72_annotated<- Time_sig_up_VAD2_72 %>%
  left_join(final_Anotacion_interested, by = "gene_ID_gff3")
Time_sig_up_VAD2_144_annotated<- Time_sig_up_VAD2_144 %>%
  left_join(final_Anotacion_interested, by = "gene_ID_gff3")

Time_sig_up_MDV2.3_24_annotated <- Time_sig_up_MDV2.3_24 %>%
  left_join(final_Anotacion_interested, by = "gene_ID_gff3")
Time_sig_up_MDV2.3_72_annotated<- Time_sig_up_MDV2.3_72 %>%
  left_join(final_Anotacion_interested, by = "gene_ID_gff3")
Time_sig_up_MDV2.3_144_annotated<- Time_sig_up_MDV2.3_144 %>%
  left_join(final_Anotacion_interested, by = "gene_ID_gff3")

Time_sig_up_MDV1_24_annotated <- Time_sig_up_MDV1_24 %>%
  left_join(final_Anotacion_interested, by = "gene_ID_gff3")
Time_sig_up_MDV1_72_annotated<- Time_sig_up_MDV1_72 %>%
  left_join(final_Anotacion_interested, by = "gene_ID_gff3")
Time_sig_up_MDV1_144_annotated<- Time_sig_up_MDV1_144 %>%
  left_join(final_Anotacion_interested, by = "gene_ID_gff3")

##down
Time_sig_down_VAD2_24_annotated <- Time_sig_down_VAD2_24 %>%
  left_join(final_Anotacion_interested, by = "gene_ID_gff3")
Time_sig_down_VAD2_72_annotated<- Time_sig_down_VAD2_72 %>%
  left_join(final_Anotacion_interested, by = "gene_ID_gff3")
Time_sig_down_VAD2_144_annotated<- Time_sig_down_VAD2_144 %>%
  left_join(final_Anotacion_interested, by = "gene_ID_gff3")

Time_sig_down_MDV2.3_24_annotated <- Time_sig_down_MDV2.3_24 %>%
  left_join(final_Anotacion_interested, by = "gene_ID_gff3")
Time_sig_down_MDV2.3_72_annotated<- Time_sig_down_MDV2.3_72 %>%
  left_join(final_Anotacion_interested, by = "gene_ID_gff3")
Time_sig_down_MDV2.3_144_annotated<- Time_sig_down_MDV2.3_144 %>%
  left_join(final_Anotacion_interested, by = "gene_ID_gff3")

Time_sig_down_MDV1_24_annotated <- Time_sig_down_MDV1_24 %>%
  left_join(final_Anotacion_interested, by = "gene_ID_gff3")
Time_sig_down_MDV1_72_annotated<- Time_sig_down_MDV1_72 %>%
  left_join(final_Anotacion_interested, by = "gene_ID_gff3")
Time_sig_down_MDV1_144_annotated<- Time_sig_down_MDV1_144 %>%
  left_join(final_Anotacion_interested, by = "gene_ID_gff3")
```
BOXPLOTS UP/DOWN 

```{r}
boxplots_list <- list()

for (g in names(results_by_genotype)) {  
  res_list <- results_by_genotype[[g]]
  
  for (t in names(res_list)) {  
    res_df <- as.data.frame(res_list[[t]])
    
    sobreexpresados <- res_df %>% filter(padj < 0.05, log2FoldChange > 2)
    subexpresados <- res_df %>% filter(padj < 0.05, log2FoldChange < -2)
    
    counts_df <- data.frame(
      Categoria = c("Upregulated", "Downregulated"),
      NumGenes = c(nrow(sobreexpresados), nrow(subexpresados))
    )
    
    plot_title <- paste("Nº DEGs -", g, "-", t)
    
    p <- ggplot(counts_df, aes(x = Categoria, y = NumGenes, fill = Categoria)) +
      geom_bar(stat = "identity") +
      scale_fill_manual(values = c("#4575B4", "#D73027")) +
      labs(title = plot_title,
           x = "Direction",
           y = "Number of genes") +
      theme_minimal()
    
    # Save plot
    plot_name <- paste0(g, "_", t)
    boxplots_list[[plot_name]] <- p
    
  }
}

##COMBINED BY GENOTYPE:
##VAD2:
my_colors <- c("Upregulated" = "#D73027", "Downregulated" = "#4575B4")
title_theme <- theme_minimal(base_size = 10)

boxplot_24_VAD2=boxplots_list$VAD2_res_24+
  geom_bar(stat = "identity") +
  scale_fill_manual(values = my_colors) +
  labs(title = "Time 24 vs 6 VAD2", x = NULL, y = "") +
  title_theme +
   scale_y_continuous(limits = c(0, 70)) + 
  theme(
    legend.position = "none",
    axis.title.x = element_blank(),
    axis.text.x = element_blank(),
    axis.ticks.x = element_blank(),
    axis.text.y = element_text(size = 15, color = "black"),
    axis.ticks.y = element_line(color = "black"),
    axis.line.y = element_line(color = "black"),
    plot.title = element_text(size = 15)
  )

boxplot_72_VAD2=boxplots_list$VAD2_res_72+
  geom_bar(stat = "identity") +
  scale_fill_manual(values = my_colors) +
  labs(title = "Time 72 vs 6 VAD2", x = NULL, y = "") +
  scale_y_continuous(limits = c(0, 70)) + 
  title_theme +
  theme(
    legend.position = "none",
    axis.title.x = element_blank(),
    axis.text.x = element_blank(),
    axis.ticks.x = element_blank(),
    axis.text.y = element_text(size = 15, color = "black"),
    axis.ticks.y = element_line(color = "black"),
    axis.line.y = element_line(color = "black"),
    plot.title = element_text(size = 15)
  )

boxplot_144_VAD2=boxplots_list$VAD2_res_144+
  geom_bar(stat = "identity") +
  scale_fill_manual(values = my_colors) +
  scale_y_continuous(limits = c(0, 70)) + 
  labs(title = "Time 144 vs 6 VAD2", x = "", y = "") +
  theme_minimal(base_size = 10) +
  theme(
    axis.text = element_text(size = 15, color = "black"),
    axis.ticks = element_line(color = "black"),
    axis.line = element_line(color = "black"),
    legend.position = "bottom",
    legend.title = element_blank(),
    legend.text = element_text(size = 15),
    legend.key.size = unit(0.8, "cm"),
    plot.title = element_text(size = 15)
  )

# legend 
legend <- get_legend(boxplot_144_VAD2)
boxplot_144_VAD2_nolegend <- boxplot_144_VAD2 + theme(legend.position = "none")

combined_plot_VAD2 <- plot_grid(boxplot_24_VAD2, boxplot_72_VAD2, boxplot_144_VAD2_nolegend,
                           labels = c("A", "C", "E"),
                           ncol = 1, align = "v", rel_heights = c(1, 1, 1))
# Add legend
final_plot_VAD2 <- plot_grid(combined_plot_VAD2, legend, ncol = 1, rel_heights = c(1, 0.1))

# Title
final_plot_labeled_VAD2 <- ggdraw(final_plot_VAD2) +
  # draw_label("Expression direction", x = 0.5, y = 0.03, vjust = 0, size = 15) +
draw_label("Number of genes", x = 0, y = 0.5, angle = 90, vjust = 1, size = 15)


##MDV23
  boxplot_24_MDV2.3=boxplots_list$MDV2.3_res_24+
    geom_bar(stat = "identity") +
    scale_fill_manual(values = my_colors) +
    labs(title = "Time 24 vs 6 MDV2.3", x = NULL, y = "") +
    title_theme +
     scale_y_continuous(limits = c(0, 70)) + 
    theme(
      legend.position = "none",
      axis.title.x = element_blank(),
      axis.text.x = element_blank(),
      axis.ticks.x = element_blank(),
      axis.text.y = element_text(size = 15, color = "black"),
      axis.ticks.y = element_line(color = "black"),
      axis.line.y = element_line(color = "black"),
      plot.title = element_text(size = 15)
    )
  boxplot_72_MDV2.3=boxplots_list$MDV2.3_res_72+
    geom_bar(stat = "identity") +
    scale_fill_manual(values = my_colors) +
    labs(title = "Time 72 vs 6 MDV2.3", x = NULL, y = "") +
    scale_y_continuous(limits = c(0, 70)) + 
    title_theme +
    theme(
      legend.position = "none",
      axis.title.x = element_blank(),
      axis.text.x = element_blank(),
      axis.ticks.x = element_blank(),
      axis.text.y = element_text(size = 15, color = "black"),
      axis.ticks.y = element_line(color = "black"),
      axis.line.y = element_line(color = "black"),
      plot.title = element_text(size = 15)
    )
  
  boxplot_144_MDV2.3=boxplots_list$MDV2.3_res_144+
    geom_bar(stat = "identity") +
    scale_fill_manual(values = my_colors) +
    scale_y_continuous(limits = c(0, 70)) + 
    labs(title = "Time 144 vs 6 MDV2.3", x = "", y = "") +
    theme_minimal(base_size = 10) +
    theme(
      axis.text = element_text(size = 15, color = "black"),
      axis.ticks = element_line(color = "black"),
      axis.line = element_line(color = "black"),
      legend.position = "bottom",
      legend.title = element_blank(),
      legend.text = element_text(size = 15),
      legend.key.size = unit(0.8, "cm"),
      plot.title = element_text(size = 15)
    )

  #legend
  legend <- get_legend(boxplot_144_MDV2.3)
  boxplot_144_MDV2.3_nolegend <- boxplot_144_MDV2.3 + theme(legend.position = "none")

  combined_plot_MDV2.3 <- plot_grid(boxplot_24_MDV2.3, boxplot_72_MDV2.3, boxplot_144_MDV2.3_nolegend,
                             labels = c("A", "C", "E"),
                             ncol = 1, align = "v", rel_heights = c(1, 1, 1))
  #Legend
  final_plot_MDV2.3 <- plot_grid(combined_plot_MDV2.3, legend, ncol = 1, rel_heights = c(1, 0.1))
  
  # Title
  final_plot_labeled_MDV2.3 <- ggdraw(final_plot_MDV2.3) +
    # draw_label("Expression direction", x = 0.5, y = 0.03, vjust = 0, size = 15) +
  draw_label("Number of genes", x = 0, y = 0.5, angle = 90, vjust = 1, size = 15)
  
  
##MDV1:
boxplot_24_MDV1=boxplots_list$MDV1_res_24+
  geom_bar(stat = "identity") +
  scale_fill_manual(values = my_colors) +
  labs(title = "Time 24 vs 6 MDV1", x = NULL, y = "") +
  title_theme +
   scale_y_continuous(limits = c(0, 70)) + 
  theme(
    legend.position = "none",
    axis.title.x = element_blank(),
    axis.text.x = element_blank(),
    axis.ticks.x = element_blank(),
    axis.text.y = element_text(size = 15, color = "black"),
    axis.ticks.y = element_line(color = "black"),
    axis.line.y = element_line(color = "black"),
    plot.title = element_text(size = 15)
  )
boxplot_72_MDV1=boxplots_list$MDV1_res_72+
  geom_bar(stat = "identity") +
  scale_fill_manual(values = my_colors) +
  labs(title = "Time 72 vs 6 MDV1", x = NULL, y = "") +
  scale_y_continuous(limits = c(0, 70)) + 
  title_theme +
  theme(
    legend.position = "none",
    axis.title.x = element_blank(),
    axis.text.x = element_blank(),
    axis.ticks.x = element_blank(),
    axis.text.y = element_text(size = 15, color = "black"),
    axis.ticks.y = element_line(color = "black"),
    axis.line.y = element_line(color = "black"),
    plot.title = element_text(size = 15)
  )

boxplot_144_MDV1=boxplots_list$MDV1_res_144+
  geom_bar(stat = "identity") +
  scale_fill_manual(values = my_colors) +
  scale_y_continuous(limits = c(0, 70)) + 
  labs(title = "Time 144 vs 6 MDV1", x = "", y = "") +
  theme_minimal(base_size = 10) +
  theme(
    axis.text = element_text(size = 15, color = "black"),
    axis.ticks = element_line(color = "black"),
    axis.line = element_line(color = "black"),
    legend.position = "bottom",
    legend.title = element_blank(),
    legend.text = element_text(size = 15),
    legend.key.size = unit(0.8, "cm"),
    plot.title = element_text(size = 15)
  )

##Combined plot:
#legend
legend <- get_legend(boxplot_144_MDV1)
boxplot_144_MDV1_nolegend <- boxplot_144_MDV1 + theme(legend.position = "none")

combined_plot_MDV1 <- plot_grid(boxplot_24_MDV1, boxplot_72_MDV1, boxplot_144_MDV1_nolegend,
                           labels = c("A", "C", "E"),
                           ncol = 1, align = "v", rel_heights = c(1, 1, 1))
#Legend
final_plot_MDV1 <- plot_grid(combined_plot_MDV1, legend, ncol = 1, rel_heights = c(1, 0.1))
#Title
final_plot_labeled_MDV1 <- ggdraw(final_plot_MDV1) +
  # draw_label("Expression direction", x = 0.5, y = 0.03, vjust = 0, size = 15) +
draw_label("Number of genes", x = 0, y = 0.5, angle = 90, vjust = 1, size = 15)

## results
final_plot_labeled_VAD2
final_plot_labeled_MDV2.3
final_plot_labeled_MDV1
```

VOLCANO PLOTS

```{r}
# New list
results_annotated_by_genotype <- list()
for (g in genotypes) {
  dds_results <- results_by_genotype[[g]]
  annotated_results <- list()
  for (timepoint in names(dds_results)) {
    res <- as.data.frame(dds_results[[timepoint]]) %>%
      tibble::rownames_to_column(var = "gene_ID_gff3") %>%  #ID
      left_join(final_Anotacion_interested, by = "gene_ID_gff3")  #Annotation
    annotated_results[[timepoint]] <- res
  }

  results_annotated_by_genotype[[g]] <- annotated_results
}


volcanoPlot_list = list()

for (g in names(results_annotated_by_genotype)) {
  res_list = results_annotated_by_genotype[[g]]
  for (t in names(res_list)) {  
    res_df <- as.data.frame(res_list[[t]])
    plot_title = paste("Volcano Plot DEGs -", g, "-", t)
    Vp = EnhancedVolcano(res_df,
                         lab = res_df$gene_ID,
                         x = "log2FoldChange",
                         y = "padj",
                         pCutoff = 0.05,
                         FCcutoff = 2,
                         title = NULL,
                         subtitle = NULL,
                         caption = NULL,
                         drawConnectors = TRUE,
                         labSize = 3.5,
                         axisLabSize = 15,
                         titleLabSize = 0,
                         subtitleLabSize = 0,
                         captionLabSize = 0,
                         legendPosition = "none",
                         xlim = c(-8.5, 8.5),
                        ylim = c(-0.6, 13))
    plot_name = paste0(g, "_", t)
    volcanoPlot_list[[plot_name]] <- Vp
  }
}


##VAD2
combined_VP_VAD2 <- plot_grid(volcanoPlot_list$VAD2_res_24, volcanoPlot_list$VAD2_res_72, volcanoPlot_list$VAD2_res_144,
                           labels = c("B", "D", "F"),
                           ncol = 1, align = "v", rel_heights = c(1, 1, 1))

##MDV23
combined_VP_MDV2.3 <- plot_grid(volcanoPlot_list$MDV2.3_res_24, volcanoPlot_list$MDV2.3_res_72, volcanoPlot_list$MDV2.3_res_144,
                           labels = c("B", "D", "F"),
                           ncol = 1, align = "v", rel_heights = c(1, 1, 1))


##MDV1
combined_VP_MDV1 <- plot_grid(volcanoPlot_list$MDV1_res_24, volcanoPlot_list$MDV1_res_72, volcanoPlot_list$MDV1_res_144,
                           labels = c("B", "D", "F"),
                           ncol = 1, align = "v", rel_heights = c(1, 1, 1))
##plots:
combined_VP_VAD2
combined_VP_MDV2.3
combined_VP_MDV1
```

Figure 2C (up) and 2F (down). VennDiagrams:

```{r}

# parameters
times <- c(24, 72, 144)
genotypes <- c("VAD2", "MDV1", "MDV2.3")

# Main Loop
for (time in times) {
  cat("\nProcesando tiempo:", time, "h\n")
  ## Sets
  set_up <- list()
  set_down <- list()
  for (genotype in genotypes) {
    up_var <- get(paste0("Time_sig_up_", genotype, "_", time, "_annotated"))
    down_var <- get(paste0("Time_sig_down_", genotype, "_", time, "_annotated"))
    set_up[[genotype]] <- up_var$gene_ID_gff3
    set_down[[genotype]] <- down_var$gene_ID_gff3
  }
  
  ## mixed genes (LFC>2 in one genotyoe while LFC<-2 in other genotype)

  mixed_genes <- union(
    union(
      union(intersect(set_up[["VAD2"]], set_down[["MDV1"]]),
            intersect(set_down[["VAD2"]], set_up[["MDV1"]])
      ),
      union(intersect(set_up[["VAD2"]], set_down[["MDV2.3"]]),
            intersect(set_down[["VAD2"]], set_up[["MDV2.3"]])
      )
    ),
    union(
      intersect(set_up[["MDV1"]], set_down[["MDV2.3"]]),
      intersect(set_down[["MDV1"]], set_up[["MDV2.3"]])
    )
  )

  ## remove mixed genes
  for (genotype in genotypes) {
    set_up[[genotype]] <- set_up[[genotype]][!set_up[[genotype]] %in% mixed_genes]
    set_down[[genotype]] <- set_down[[genotype]][!set_down[[genotype]] %in% mixed_genes]
  }
  
  ## List
  gene_sets_up <- setNames(
    list(set_up[[genotypes[1]]], set_up[[genotypes[2]]], set_up[[genotypes[3]]]),
    paste0(genotypes, "_", time, " up")
  )
  
  gene_sets_down <- setNames(
    list(set_down[[genotypes[1]]], set_down[[genotypes[2]]], set_down[[genotypes[3]]]),
    paste0(genotypes, "_", time, " down")
  )
  
  ## Commons and unique genes
  common_VAD2_MDV1_up <- intersect(set_up[["VAD2"]], set_up[["MDV1"]])
  common_VAD2_MDV1_down <- intersect(set_down[["VAD2"]], set_down[["MDV1"]])

  common_VAD2_MDV2.3_up <- intersect(set_up[["VAD2"]], set_up[["MDV2.3"]])
  common_VAD2_MDV2.3_down <- intersect(set_down[["VAD2"]], set_down[["MDV2.3"]])

  common_MDV1_MDV2.3_up <- intersect(set_up[["MDV1"]], set_up[["MDV2.3"]])
  common_MDV1_MDV2.3_down <- intersect(set_down[["MDV1"]], set_down[["MDV2.3"]])

  common_all_up <- Reduce(intersect, list(set_up[["VAD2"]], set_up[["MDV1"]], set_up[["MDV2.3"]]))
  common_all_down <- Reduce(intersect, list(set_down[["VAD2"]], set_down[["MDV1"]], set_down[["MDV2.3"]]))

  all_other_genes_VAD2 <- union(union(set_up[["MDV1"]], set_down[["MDV1"]]),
                                union(set_up[["MDV2.3"]], set_down[["MDV2.3"]]))
  unique_VAD2_up <- setdiff(set_up[["VAD2"]], all_other_genes_VAD2)
  unique_VAD2_down <- setdiff(set_down[["VAD2"]], all_other_genes_VAD2)
  unique_VAD2 <- union(unique_VAD2_up, unique_VAD2_down)

  all_other_genes_MDV1 <- union(union(set_up[["VAD2"]], set_down[["VAD2"]]),
                                union(set_up[["MDV2.3"]], set_down[["MDV2.3"]]))
  unique_MDV1_up <- setdiff(set_up[["MDV1"]], all_other_genes_MDV1)
  unique_MDV1_down <- setdiff(set_down[["MDV1"]], all_other_genes_MDV1)
  unique_MDV1 <- union(unique_MDV1_up, unique_MDV1_down)

  all_other_genes_MDV2.3 <- union(union(set_up[["VAD2"]], set_down[["VAD2"]]),
                                  union(set_up[["MDV1"]], set_down[["MDV1"]]))
  unique_MDV2.3_up <- setdiff(set_up[["MDV2.3"]], all_other_genes_MDV2.3)
  unique_MDV2.3_down <- setdiff(set_down[["MDV2.3"]], all_other_genes_MDV2.3)
  unique_MDV2.3 <- union(unique_MDV2.3_up, unique_MDV2.3_down)

  ## Summary table
  common_counts_labeled <- tibble(
    Comparison = c(
      "VAD2 & MDV1 (up)", "VAD2 & MDV1 (down)",
      "VAD2 & MDV2.3 (up)", "VAD2 & MDV2.3 (down)",
      "MDV1 & MDV2.3 (up)", "MDV1 & MDV2.3 (down)",
      "Common All (up)", "Common All (down)",
      "Unique VAD2", "Unique MDV1", "Unique MDV2.3",
      "Unique VAD2 (up)", "Unique VAD2 (down)",
      "Unique MDV1 (up)", "Unique MDV1 (down)",
      "Unique MDV2.3 (up)", "Unique MDV2.3 (down)"
    ),
    Gene_Count = c(
      length(common_VAD2_MDV1_up), length(common_VAD2_MDV1_down),
      length(common_VAD2_MDV2.3_up), length(common_VAD2_MDV2.3_down),
      length(common_MDV1_MDV2.3_up), length(common_MDV1_MDV2.3_down),
      length(common_all_up), length(common_all_down),
      length(unique_VAD2), length(unique_MDV1), length(unique_MDV2.3),
      length(unique_VAD2_up), length(unique_VAD2_down),
      length(unique_MDV1_up), length(unique_MDV1_down),
      length(unique_MDV2.3_up), length(unique_MDV2.3_down)
    ),
    Gene_List = sapply(list(
      common_VAD2_MDV1_up, common_VAD2_MDV1_down,
      common_VAD2_MDV2.3_up, common_VAD2_MDV2.3_down,
      common_MDV1_MDV2.3_up, common_MDV1_MDV2.3_down,
      common_all_up, common_all_down,
      unique_VAD2, unique_MDV1, unique_MDV2.3,
      unique_VAD2_up, unique_VAD2_down,
      unique_MDV1_up, unique_MDV1_down,
      unique_MDV2.3_up, unique_MDV2.3_down
    ), function(x) paste(x, collapse = "; "))
  )
  
  assign(paste0("common_counts_labeled_", time), common_counts_labeled)
  

  #  plot 
p_up <- ggVennDiagram(gene_sets_up, label = "count", edge_size = 1.2) + 
  scale_fill_gradient(low = "white", high = "tomato") +
  scale_color_manual(values = rep("black", 3)) +
  theme_void() + 
  theme(
    plot.title = element_text(size = 40, face = "bold", hjust = 0.5),
    legend.position = "none",
    text = element_text(size = 40)
  ) +
  ggtitle("")

# Aspect
p_up$layers[[which(sapply(p_up$layers, function(l) "GeomLabel" %in% class(l$geom)))]]$aes_params$size <- 10
  
  p_down <- ggVennDiagram(gene_sets_down, label = "count", edge_size = 1.2) + 
  scale_fill_gradient(low = "white", high = "skyblue") +
  scale_color_manual(values = rep("black", 3)) +
  theme_void() + 
  theme(
    plot.title = element_text(size = 40, face = "bold", hjust = 0.5),
    legend.position = "none",
    text = element_text(size = 40)
  ) +
  ggtitle("")
  
  p_down$layers[[which(sapply(p_down$layers, function(l) "GeomLabel" %in% class(l$geom)))]]$aes_params$size <- 10
  
  print(p_up)
  print(p_down)

}
```
Figure 2A UP. Shared and unique genes:

```{r}
# Time_sig_up_VAD2_24_annotated
# Time_sig_up_VAD2_72_annotated
# Time_sig_up_VAD2_144_annotated

sig_tables <- list(

  VAD2_24_up=Time_sig_up_VAD2_24_annotated,
  VAD2_72_up=Time_sig_up_VAD2_72_annotated,
  VAD2_144_up=Time_sig_up_VAD2_144_annotated,
  MDV1_24_up=Time_sig_up_MDV1_24_annotated,
  MDV1_72_up=Time_sig_up_MDV1_72_annotated,
  MDV1_144_up=Time_sig_up_MDV1_144_annotated,
  MDV2.3_24_up=Time_sig_up_MDV2.3_24_annotated,
  MDV2.3_72_up=Time_sig_up_MDV2.3_72_annotated,
  MDV2.3_144_up=Time_sig_up_MDV2.3_144_annotated
)

# 2. unique genes
all_genes_ID <- unique(unlist(lapply(sig_tables, function(x) x$gene_ID)))
# 3. base dataframe
gene_presence_df <- data.frame(Gene = all_genes_ID, stringsAsFactors = FALSE)

# 4. presence
for (name in names(sig_tables)) {
  gene_presence_df[[name]] <- gene_presence_df$Gene %in% sig_tables[[name]]$gene_ID
}

# head
head(gene_presence_df)

#logic columns 0|1
gene_presence_binary <- gene_presence_df
gene_presence_binary[ , -1] <- lapply(gene_presence_binary[ , -1], as.integer)
head(gene_presence_binary)

##rename columns
colnames(gene_presence_binary)= c("genes", "VAD2:24h","VAD2:72h","VAD2:144h", "MDV1:24h", "MDV1:72h", "MDV1:144h", "MDV23:24h", "MDV23:72h", "MDV23:144h")

gene_long <- gene_presence_binary %>%
  pivot_longer(-genes, names_to = "Model", values_to = "Present") %>%
  filter(Present == 1)

# times that a gene appears
gene_counts <- gene_long %>%
  group_by(genes) %>%
  summarise(N = n())

# model or shared
gene_class <- gene_counts %>%
  mutate(Category = case_when(
    N == 1 ~ "Model-specific",
    N > 1 ~ "Shared"
  )) %>%
  left_join(gene_long, by = "genes")


gene_class$Model <- factor(gene_class$Model, levels = c("VAD2:24h","VAD2:72h","VAD2:144h", "MDV23:24h", "MDV23:72h", "MDV23:144h", "MDV1:24h", "MDV1:72h", "MDV1:144h"), labels = c(
    "R-VAD2:24h", "R-VAD2:72h", "R-VAD2:144h",
    "R-MDV2.3:24h", "R-MDV2.3:72h", "R-MDV2.3:144h",
    "S-MDV1:24h", "S-MDV1:72h", "S-MDV1:144h"
    ))


gene_class_pct <- gene_class %>%
  dplyr::count(Model, Category) %>%
  group_by(Model) %>%
  mutate(prop = n / sum(n), label = paste0(round(prop * 100), "%"))

##plot
resumen_shared_unique_models_barplot_UP=ggplot(gene_class_pct, aes(x = Model, y = n, fill = Category)) +
  geom_bar(stat = "identity", position = "stack") +
  geom_text(
    aes(label = label),
    position = position_stack(vjust = 0.5),
    color = "black",
    size = 5
  ) +
  scale_fill_manual(values = c("Model-specific" = "tomato", "Shared" = "steelblue")) +
  labs(
    title = "Gene Count per Model (with % Unique vs Shared) UP",
    x = "",
    y = "Gene Count",
    fill = NULL
  ) +
  theme_minimal(base_size = 14) +
  theme(
    axis.text.x = element_text(angle = 90, vjust = 0.5, hjust = 1, size = 14),
    axis.title.y = element_text(size = 16, face = "bold"),
    plot.title = element_text(size = 18, face = "bold", hjust = 0.5),
    legend.position = "top"
  )

resumen_shared_unique_models_barplot_UP
```

Figure 2D DOWN. Shared and unique genes

```{r}
# Time_sig_down_VAD2_24_annotated
# Time_sig_down_VAD2_72_annotated
# Time_sig_down_VAD2_144_annotated

sig_tables_down <- list(

  VAD2_24_down=Time_sig_down_VAD2_24_annotated,
  VAD2_72_down=Time_sig_down_VAD2_72_annotated,
  VAD2_144_down=Time_sig_down_VAD2_144_annotated,
  MDV1_24_down=Time_sig_down_MDV1_24_annotated,
  MDV1_72_down=Time_sig_down_MDV1_72_annotated,
  MDV1_144_down=Time_sig_down_MDV1_144_annotated,
  MDV2.3_24_down=Time_sig_down_MDV2.3_24_annotated,
  MDV2.3_72_down=Time_sig_down_MDV2.3_72_annotated,
  MDV2.3_144_down=Time_sig_down_MDV2.3_144_annotated
)


# unique genes
# all_genes_down <- unique(unlist(lapply(sig_tables_down, rownames)))

# 2. unique genes
all_genes_ID_down <- unique(unlist(lapply(sig_tables_down, function(x) x$gene_ID)))

# 3. base dataframe
gene_presence_df_down <- data.frame(Gene = all_genes_ID_down, stringsAsFactors = FALSE)


# 4. presence
for (name in names(sig_tables_down)) {
  gene_presence_df_down[[name]] <- gene_presence_df_down$Gene %in% sig_tables_down[[name]]$gene_ID
}
head(gene_presence_df_down)


# logic columns 0|1
gene_presence_binary_down <- gene_presence_df_down
gene_presence_binary_down[ , -1] <- lapply(gene_presence_binary_down[ , -1], as.integer)
head(gene_presence_binary_down)

##colnames
colnames(gene_presence_binary_down)= c("genes", "VAD2:24h","VAD2:72h","VAD2:144h", "MDV1:24h", "MDV1:72h", "MDV1:144h", "MDV23:24h", "MDV23:72h", "MDV23:144h")

##summary table
gene_long_down <- gene_presence_binary_down %>%
  pivot_longer(-genes, names_to = "Model", values_to = "Present") %>%
  filter(Present == 1)

# nº times gene appears.
gene_counts_down <- gene_long_down %>%
  group_by(genes) %>%
  summarise(N = n()) 

# shared or specific
gene_class_down <- gene_counts_down %>%
  mutate(Category = case_when(
    N == 1 ~ "Group-specific",
    N > 1 ~ "Shared"
  )) %>%
  left_join(gene_long_down, by = "genes")


gene_class_down$Model <- factor(gene_class_down$Model, levels = c("VAD2:24h","VAD2:72h","VAD2:144h", "MDV23:24h", "MDV23:72h", "MDV23:144h", "MDV1:24h", "MDV1:72h", "MDV1:144h"), labels = c(
    "R-VAD2:24h", "R-VAD2:72h", "R-VAD2:144h",
    "R-MDV2.3:24h", "R-MDV2.3:72h", "R-MDV2.3:144h",
    "S-MDV1:24h", "S-MDV1:72h", "S-MDV1:144h"
    ))


gene_class_pct_down <- gene_class_down %>%
  dplyr::count(Model, Category) %>%
  group_by(Model) %>%
  mutate(prop = n / sum(n), label = paste0(round(prop * 100), "%"))

resumen_shared_unique_models_barplot_down=ggplot(gene_class_pct_down, aes(x = Model, y = n, fill = Category)) +
  geom_bar(stat = "identity", position = "stack") +
  geom_text(
    aes(label = label),
    position = position_stack(vjust = 0.5),
    color = "black",
    size = 5
  ) +
  scale_fill_manual(values = c("Group-specific" = "tomato", "Shared" = "steelblue")) +
  labs(
    title = "Gene Count per Model (with % Unique vs Shared) DOWN",
    x = "",
    y = "Gene Count",
    fill = NULL
  ) +
  theme_minimal(base_size = 14) +
  theme(
    axis.text.x = element_text(angle = 90, vjust = 0.5, hjust = 1, size = 14),
    axis.title.y = element_text(size = 16, face = "bold"),
    plot.title = element_text(size = 18, face = "bold", hjust = 0.5),
    legend.position = "top"
  )

resumen_shared_unique_models_barplot_down
```

Figure 2B. UpSet (up)

```{r}
gene_lists <- list(
  `R-VAD2:24h`    = Time_sig_up_VAD2_24_annotated$gene_ID_gff3,
  `R-VAD2:72h`    = Time_sig_up_VAD2_72_annotated$gene_ID_gff3,
  `R-VAD2:144h`   = Time_sig_up_VAD2_144_annotated$gene_ID_gff3,
  
  `R-MDV2.3:24h`  = Time_sig_up_MDV2.3_24_annotated$gene_ID_gff3,
  `R-MDV2.3:72h`  = Time_sig_up_MDV2.3_72_annotated$gene_ID_gff3,
  `R-MDV2.3:144h` = Time_sig_up_MDV2.3_144_annotated$gene_ID_gff3,
  
  `S-MDV1:24h`    = Time_sig_up_MDV1_24_annotated$gene_ID_gff3,
  `S-MDV1:72h`    = Time_sig_up_MDV1_72_annotated$gene_ID_gff3,
  `S-MDV1:144h`   = Time_sig_up_MDV1_144_annotated$gene_ID_gff3
)


# Unique genes
all_genes <- unique(unlist(gene_lists))

# Binary columns
binary_df <- data.frame(gene_ID = all_genes)

for (set_name in names(gene_lists)) {
  binary_df[[set_name]] <- binary_df$gene_ID %in% gene_lists[[set_name]]
}

up_check=ComplexUpset::upset(
  binary_df,
  intersect = names(gene_lists),
  name = "Upregulated genes",
  width_ratio = 0.2,
  sort_sets = FALSE,
  keep_empty_groups = FALSE,
  min_size = 1,  # Ajusta según el solape mínimo que quieras visualizar
  base_annotations = list(
    'Intersection size' = intersection_size(fill = "tomato")
  ),
  set_sizes = upset_set_size(
    geom = geom_bar(fill = "tomato")
  )
) +
  theme_minimal(base_size = 14) +
  theme(
    axis.text.x = element_blank(),  # Quitar nombres en X si no quieres saturar
    panel.grid.major = element_blank(),
    panel.grid.minor = element_blank()
  ) +
  labs(x = NULL, y = NULL)
```
Figure 2E. Upset (down)

```{r}
gene_lists <- list(
  `R-VAD2:24h`    = Time_sig_down_VAD2_24_annotated$gene_ID_gff3,
  `R-VAD2:72h`    = Time_sig_down_VAD2_72_annotated$gene_ID_gff3,
  `R-VAD2:144h`   = Time_sig_down_VAD2_144_annotated$gene_ID_gff3,
  
  `R-MDV2.3:24h`  = Time_sig_down_MDV2.3_24_annotated$gene_ID_gff3,
  `R-MDV2.3:72h`  = Time_sig_down_MDV2.3_72_annotated$gene_ID_gff3,
  `R-MDV2.3:144h` = Time_sig_down_MDV2.3_144_annotated$gene_ID_gff3,
  
  `S-MDV1:24h`    = Time_sig_down_MDV1_24_annotated$gene_ID_gff3,
  `S-MDV1:72h`    = Time_sig_down_MDV1_72_annotated$gene_ID_gff3,
  `S-MDV1:144h`   = Time_sig_down_MDV1_144_annotated$gene_ID_gff3
)

# Unique genes
all_genes <- unique(unlist(gene_lists))

# Binary columns
binary_df <- data.frame(gene_ID = all_genes)

for (set_name in names(gene_lists)) {
  binary_df[[set_name]] <- binary_df$gene_ID %in% gene_lists[[set_name]]
}

down_check=upset(
  binary_df,
  intersect = names(gene_lists),
  name = "Downregulated genes",
  width_ratio = 0.2,
  sort_sets = FALSE,
  keep_empty_groups = FALSE,
  min_size = 1,  # Ajusta según el solape mínimo que quieras visualizar
  base_annotations = list(
    'Intersection size' = intersection_size(fill = "skyblue")
  ),
  set_sizes = upset_set_size(
    geom = geom_bar(fill = "skyblue")
  )
) +
  theme_minimal(base_size = 14) +
  theme(
    axis.text.x = element_blank(),  # Quitar nombres en X si no quieres saturar
    panel.grid.major = element_blank(),
    panel.grid.minor = element_blank()
  ) +
  labs(x = NULL, y = NULL)
```

Figure 3. Hierarchical clustering
Prepare the data

```{r}
results_long <- map_dfr(names(results_by_genotype), function(g) {
  inner <- results_by_genotype[[g]]
  
  map_dfr(names(inner), function(comp) {
    x <- inner[[comp]]                      # DESeqResults
    df <- as.data.frame(x)                  # a data.frame base
    df <- tibble::rownames_to_column(df, var = "Gene")
    
    df <- dplyr::select(df, Gene, log2FoldChange)  # <- forzamos dplyr::select
    df$Genotype <- g
    df$Contrast <- comp
    df
  })
})

results_wide <- results_long %>%
  tidyr::unite(Name, Genotype, Contrast, sep = "_") %>%
  tidyr::pivot_wider(names_from = Name, values_from = log2FoldChange)

#rename
results_wide$gene_ID_gff3=results_wide$Gene

##add info:
results_wide_annotated=results_wide %>%
  left_join(final_Anotacion_interested, by = "gene_ID_gff3")

##check:
results_wide_annotated[results_wide_annotated$gene_ID == "g1479", ]
colnames(results_wide_annotated)

## fixed order:
# "VAD2:24h"   "MDV23:24h"  "MDV1:24h"   "VAD2:72h"   "MDV23:72h"  "MDV1:72h"   "VAD2:144h"  "MDV23:144h" "MDV1:144h" 

results_annot_order=results_wide_annotated[,c(13,2,8,5,3,9,6,4,10,7)]

##UP all_genes_ID
##DOWN all_genes_ID_down

up_down_pheatmap <- union(all_genes_ID, all_genes_ID_down)
common_ids <- intersect(all_genes_ID, all_genes_ID_down)

length(up_down_pheatmap)
##sacar solo para los DEGs con ##all_genes_ID <- unique(unlist(lapply(sig_tables, function(x) x$gene_ID)))
results_DEGs <- results_annot_order %>%
  filter(gene_ID %in% up_down_pheatmap)

colnames(results_DEGs)=c("gene_ID","R-VAD2:24h", "R-MDV23:24h", "S-MDV1:24h", 
               "R-VAD2:72h","R-MDV23:72h", "S-MDV1:72h", 
               "R-VAD2:144h","R-MDV23:144h", "S-MDV1:144h")

results_DEGs=as.data.frame(results_DEGs)
rownames(results_DEGs)=results_DEGs$gene_ID
results_DEGs=results_DEGs[,-c(1)]


results_DEGs$gene_ID=rownames(results_DEGs)

##Anotate for starts and circles (Transcriptomic references)
results_DEGs_F3 <- results_DEGs %>%
  left_join(final_Anotacion_interested, by = "gene_ID")

##table REFERENCES
results_DEGs_F3_REF <- results_DEGs_F3 %>%         
  left_join(Colonizacion_Virulencia_REF,        
            by = "gene_ID") %>%                
  distinct(gene_ID, .keep_all = TRUE)           
                                               
##PHI-db
unique_hits_PHIdb=read.csv("123_all_PHI_hits.csv", header=TRUE, sep=";")
PHI_121=unique_hits_PHIdb[,c(2,4)]
colnames(PHI_121)=c("gene_ID", "PHI_description")
PHI_121_virulence <- PHI_121 %>% 
  # remove number (ej. “…27.778”)
  mutate(PHI_description = str_remove(PHI_description, "\\d+(\\.\\d+)?$")) %>% 
  # filter
  filter(PHI_description != "unaffected_pathogenicity")

results_DEGs_F3_REF <- results_DEGs_F3_REF %>%
  left_join(PHI_121_virulence, by = "gene_ID")

results_DEGs_F3_REF <- results_DEGs_F3_REF %>% 
  mutate(stars = paste0(
           if_else(!is.na(BroadFunction), "★", ""),
           if_else(!is.na(PHI_description),       "●", "")),
         label_row = paste0(stars, " ", gene_ID, ";", `Final Description`))

##give that names (label_row) to row names
rownames(results_DEGs)=results_DEGs_F3_REF$label_row
```

Number of clusters by Elbow method

```{r}
X <- results_DEGs %>%
  as.data.frame()
##numeric
X_numeric <- X[, sapply(X, is.numeric)]

# to matrix
X_matrix <- as.matrix(X_numeric)
#prepare for kmeans
X_clean <- X_numeric[complete.cases(X_numeric), , drop = FALSE]
X_clean <- X_clean[apply(X_clean, 1, sd) > 0, , drop = FALSE]

# 2) Scale
X_sc <- t(scale(t(X_clean)))

# 3)  WSS (within-cluster sum of squares) for mutiple k values
set.seed(1)
ks  <- 1:15
wss <- map_dbl(ks, ~ kmeans(X_sc, centers = .x, nstart = 50, iter.max = 100)$tot.withinss)
elbow_df <- data.frame(k = ks, wss = wss)

# 4) plot
elbow_clusters=ggplot(elbow_df, aes(k, wss)) +
  geom_line() + geom_point() +
  labs(x = "Number of clusters (k)", y = "Within-Cluster Sum of Squares (WSS)",
       title = "Método del codo para elegir k")
```

Figure 3. Plot

```{r}
PHMAP=pheatmap::pheatmap(
  results_DEGs[,c(1:9)],
  cutree_rows = 4, ##elbow
  cluster_rows = TRUE,
  cluster_cols = FALSE,
  color = colorRampPalette(c("darkblue","lightblue","white","orange","red"))(256),  # azul=down, blanco=neutro, rojo=up
  na_col = "black",      # color para los NA (no DEG)
  fontsize = 8,
  main = "DEGs per Genotype and Time\n★References, ●PHI-db virulence",
  gaps_col = c(3, 6),     # separar tiempos
  cellwidth = 10,
  cellheight = 18,
  filename = ".png")  ##to pdf less problems with the length gene descriptions
```




FIGURE 4A
WHERE

```{r}
##we extract its coordinates with the gff3 by gene_ID_gff3 in bash
genes_121_coords=read.table("data/121_gene_coords.txt", header=TRUE)

##darle el nombre de los genes de BERNIER:
##darle la columna común:
genes_121_coords$gene_ID_gff3=genes_121_coords$Gene_ID
##left_join
genes_121_coords=genes_121_coords%>%
  left_join(final_Anotacion_interested, by="gene_ID_gff3")

##cromosomas y longitud:
chromosomes_Ophio=read.table("data/Chr1_8._H327txt.txt", header = FALSE, col.names = c("seq_name", "seq_length", "offset", "line_bases", "line_width"))

# Calcular posiciones acumuladas
fai_df_Ophio <- chromosomes_Ophio %>%
  mutate(start = lag(cumsum(seq_length), default = 0) + 1,
         end = cumsum(seq_length))  ##va benne

colnames(fai_df_Ophio)[1:2] <- c("seq_name", "seq_length")
```

Rectangles, zooms:

```{r}

str(fai_df_Ophio, max.level = 1)   # muestra nombres y tipos

# Definir niveles y etiquetas
chr_levels <- c("OphioH327chr_1", "OphioH327chr_2", "OphioH327chr_3", 
                "OphioH327chr_4", "OphioH327chr_5", "OphioH327chr_6",
                "OphioH327chr_7", "OphioH327chr_8")
chr_labels <- c("chr1", "chr2", "chr3", "chr4", "chr5", "chr6", "chr7", "chr8")

# Fondo de cromosomas
rects_df <- fai_df_Ophio %>%
  dplyr::select(`seq_name`, `seq_length`) %>%     # ← nombres exactos
  dplyr::rename(Chromosome = `seq_name`,
                ChrLength  = `seq_length`) %>%
  mutate(xmin = 0, xmax = ChrLength)

# Asignar niveles corregidos
rects_df$Chromosome <- factor(rects_df$Chromosome, levels = chr_levels, labels = chr_labels)
genes_121_coords$Chromosome <- factor(genes_121_coords$Chromosome, levels = chr_levels, labels = chr_labels)
table(genes_121_coords$Chromosome)

##destacar los genes Physical cluster o solo ponerlos:
print(colnames(genes_121_coords))

max_gap <- 60000      # distancia máxima entre genes consecutivos
min_genes <- 5      # mínimo de genes para considerar cluster

genes_121_coords <- genes_121_coords %>%
  arrange(Chromosome, Start.x) %>%
  group_by(Chromosome) %>%
  mutate(
    gap_prev = Start.x - lag(End.x),
    new_cluster = ifelse(is.na(gap_prev) | gap_prev > max_gap, 1, 0),
    cluster_id_tmp = cumsum(new_cluster)
  ) %>%
  group_by(Chromosome, cluster_id_tmp) %>%
  mutate(
    n_genes_cluster = n(),
    cluster_span = max(End.x) - min(Start.x),
    Putative_cluster = ifelse(n_genes_cluster >= min_genes, "Putative cluster", "No cluster"),
    Cluster_ID = ifelse(
      Putative_cluster == "Putative cluster",
      paste0(as.character(Chromosome), "_cluster_", cluster_id_tmp),
      NA
    )
  ) %>%
  ungroup()

genes_cluster <- genes_121_coords %>%
  filter(Chromosome %in% c("chr2","chr8"),
         !is.na(Cluster_ID))

genes_no_cluster <- genes_121_coords %>%
  filter(!(Chromosome %in% c("chr2","chr8")))


cluster_boxes <- genes_cluster %>%
  group_by(Chromosome, Cluster_ID) %>%
  summarise(
    xmin = min(Start.x) - 40000,
    xmax = max(End.x) + 50000,
    ymin = -0.55,
    ymax = 0.55,
    .groups = "drop"
  )
```

PLOT FIGURE4a with rectangkles and highlighted genes:

```{r}
p_where <- ggplot() +
  geom_rect(data = rects_df, 
            aes(xmin = xmin, xmax = xmax, ymin = -Inf, ymax = Inf),
            fill = "grey95", color = NA) +

  geom_rect(
    data = cluster_boxes,
    aes(xmin = xmin, xmax = xmax, ymin = ymin, ymax = ymax, fill = Chromosome),
    alpha = 0.18,
    colour = "black",
    linewidth = 0.25,
    inherit.aes = FALSE
  ) +

  geom_point(data = genes_121_coords,
             aes(x = Start.x, y = 0.1, color = Chromosome),
             position = position_jitter(height = 0.1), 
             size = 2.5, alpha = 0.85) +

  geom_text_repel(
    data = genes_cluster,
    aes(x = Start.x, y = 0.1, label = gene_ID, color = Chromosome),
    ylim = c(-1.8, -1.2),
    direction = "x",
    force = 10,
    min.segment.length = 0,
    segment.size = 0.2,
    size = 4,
    max.overlaps = Inf
  ) +

  facet_grid(rows = vars(Chromosome), scales = "fixed", switch = "y") +
  scale_fill_manual(values = c("chr2" = "#9ecae1", "chr8" = "#fdae6b")) +
  theme_bw(base_size = 12) +
  theme(
    legend.position = "none",
    panel.grid.minor = element_blank(),
    panel.grid.major.y = element_blank(),
    panel.grid.major.x = element_line(colour = "grey85", linewidth = 0.25),
    axis.text.y = element_blank(),
    axis.ticks.y = element_blank()
  ) +
  labs(x = "Genomic Position (bp)", y = NULL) +
  coord_cartesian(ylim = c(-2.5, 1))

print(p_where)
```




FIGURE 4B: ENRICHMENT (MF AND BP) with good backgrounds (all genes with counts + pvalue, even if 0.99, so that they can be evaluated in DESeq2):

```{r}
#global:
GO_db_2017=read.csv("data/GO.csv", sep=";")

##split and correct names::
GO_molecular_function=subset(GO_db_2017, gotermType == "molecular_function")
GO_molecular_function$protein_ID_gff3=GO_molecular_function$X.proteinId

##same for BP:
GO_biolical_proces=subset(GO_db_2017, gotermType == "biological_process")
GO_biolical_proces$protein_ID_gff3=GO_biolical_proces$X.proteinId


##rename? I think is the same for BP.

##several hits for each of the proteins
final_Anotacion_interested_MF=final_Anotacion_interested%>%
  left_join(GO_molecular_function, by="protein_ID_gff3")
```


BACKGROUNDS:

```{r}
####################
##VAD2:
##an idea:
summary(results_by_genotype$VAD2$res_24)

universe_VAD2 <- data.frame(
  gene_ID_gff3=rownames(results_by_genotype$VAD2$res_24)[
  !is.na(results_by_genotype$VAD2$res_24$pvalue)]
)

##le damos protein_ID
universe_VAD2_info=universe_VAD2%>%
  left_join(final_Anotacion_interested, by="gene_ID_gff3"
  )

##with Annotation:

#proteínas con anotación GO MF
universe_VAD2_GO <- universe_VAD2_info %>%
  filter(!is.na(protein_ID_gff3)) %>%
  semi_join(
    tibble(protein_ID_gff3 = unique(GO_molecular_function$protein_ID_gff3)),
    by = "protein_ID_gff3"
  )

# Vector final para enricher()
universe_VAD2_GO_vector <- unique(universe_VAD2_GO$protein_ID_gff3)

length(universe_VAD2_GO_vector)

###############
###MDV2.3
summary(results_by_genotype$MDV2.3$res_24)

#estricto:
universe_MDV2.3 <- data.frame(
  gene_ID_gff3=rownames(results_by_genotype$MDV2.3$res_24)[
  !is.na(results_by_genotype$MDV2.3$res_24$pvalue)]
)

##le damos protein_ID
universe_MDV2.3_info=universe_MDV2.3%>%
  left_join(final_Anotacion_interested, by="gene_ID_gff3"
  )

##queda que tengan anotación.

#proteínas con anotación GO MF
universe_MDV2.3_GO <- universe_MDV2.3_info %>%
  filter(!is.na(protein_ID_gff3)) %>%
  semi_join(
    tibble(protein_ID_gff3 = unique(GO_molecular_function$protein_ID_gff3)),
    by = "protein_ID_gff3"
  )

# Vector final para enricher()
universe_MDV2.3_GO_vector <- unique(universe_MDV2.3_GO$protein_ID_gff3)

length(universe_MDV2.3_GO_vector)

##################
###MDV1

summary(results_by_genotype$MDV1$res_24)

#estricto:
universe_MDV1 <- data.frame(
  gene_ID_gff3=rownames(results_by_genotype$MDV1$res_24)[
  !is.na(results_by_genotype$MDV1$res_24$pvalue)]
)

##le damos protein_ID
universe_MDV1_info=universe_MDV1%>%
  left_join(final_Anotacion_interested, by="gene_ID_gff3"
  )

##queda que tengan anotación.

#proteínas con anotación GO MF
universe_MDV1_GO <- universe_MDV1_info %>%
  filter(!is.na(protein_ID_gff3)) %>%
  semi_join(
    tibble(protein_ID_gff3 = unique(GO_molecular_function$protein_ID_gff3)),
    by = "protein_ID_gff3"
  )

# Vector final para enricher()
universe_MDV1_GO_vector <- unique(universe_MDV1_GO$protein_ID_gff3)

length(universe_MDV1_GO_vector)
```


RUN ENRICHMENT FOR EACH GENOTYPE WITH SPECIFIC BACKGROUNDS

```{r}

# Lista de universos por genotipo
universe_by_genotype <- list(
  VAD2 = as.character(universe_VAD2_GO_vector),
  MDV2.3 = as.character(universe_MDV2.3_GO_vector),
  MDV1 = as.character(universe_MDV1_GO_vector)
)




###comprobación:

for (name in names(annotated_list)) {
  genotype_name <- sub("_(24|72|144)$", "", name)
  universe_i <- universe_by_genotype[[genotype_name]]
  
  cat(
    name,
    "| genotype:", genotype_name,
    "| class:", class(universe_i),
    "| universe length:", length(universe_i),
    "\n"
  )
}



# Aplicar enricher a todos
enrichment_results <- lapply(names(annotated_list), function(name) {
  
  genes_interest <- annotated_list[[name]]$protein_ID_gff3
  
  # Sacar el genotipo desde el nombre: VAD2_24 -> VAD2
  genotype_name <- sub("_(24|72|144)$", "", name)
  
  # Universo correspondiente a ese genotipo
  universe_i <- universe_by_genotype[[genotype_name]]
  
  # Mantener solo genes con GO y dentro del universo
  genes_interest <- genes_interest %>%
    unique() %>%
    intersect(TERM2GENE_mf$protein_ID_gff3) %>%
    intersect(universe_i)
  
  ego <- enricher(
    gene = genes_interest,
    universe = universe_i,
    TERM2GENE = TERM2GENE_mf,
    pAdjustMethod = "BH",
    qvalueCutoff = 0.05
  )
  
  return(ego)
})

names(enrichment_results) <- names(annotated_list)

```

DOTPLOTS and Combined Dotplot (previous to Group redundant Categories)


```{r}
# Plotear dotplots de todos los resultados
for (name in names(enrichment_results)) {
  
  ego <- enrichment_results[[name]]
  
  if (!is.null(ego) && nrow(as.data.frame(ego)) > 0) {  # Solo si hay resultados
  
    print(
      dotplot(ego, showCategory = 20) +  # showCategory controla cuántos GO mostrar
        ggtitle(paste("Dotplot:", name))
    )
    
  } else {
    message(paste("No enrichment for:", name))
  }
}

######
# 1. Convertir los enrichment ego a dataframes
df_list <- lapply(enrichment_results, function(x) {
  if (!is.null(x) && nrow(as.data.frame(x)) > 0) {
    as.data.frame(x)
  } else {
    NULL
  }
})

# 2. Crear datasets por tiempo
# Asignamos el tiempo a cada conjunto
df_list$VAD2_24$Genotype <- "VAD2"; df_list$VAD2_24$Time <- "24h"
df_list$MDV2.3_24$Genotype <- "MDV2.3"; df_list$MDV2.3_24$Time <- "24h"
df_list$MDV1_24$Genotype <- "MDV1"; df_list$MDV1_24$Time <- "24h"

df_list$VAD2_72$Genotype <- "VAD2"; df_list$VAD2_72$Time <- "72h"
df_list$MDV2.3_72$Genotype <- "MDV2.3"; df_list$MDV2.3_72$Time <- "72h"
df_list$MDV1_72$Genotype <- "MDV1"; df_list$MDV1_72$Time <- "72h"

df_list$VAD2_144$Genotype <- "VAD2"; df_list$VAD2_144$Time <- "144h"
df_list$MDV2.3_144$Genotype <- "MDV2.3"; df_list$MDV2.3_144$Time <- "144h"
df_list$MDV1_144$Genotype <- "MDV1"; df_list$MDV1_144$Time <- "144h"

# 3. Combinar por tiempos
grap_24_enrich_combine <- bind_rows(df_list$VAD2_24, df_list$MDV2.3_24, df_list$MDV1_24)
grap_72_enrich_combine <- bind_rows(df_list$VAD2_72, df_list$MDV2.3_72, df_list$MDV1_72)
grap_144_enrich_combine <- bind_rows(df_list$VAD2_144, df_list$MDV2.3_144, df_list$MDV1_144)

# 4. Función para parsear ratios tipo "4/50"
parse_ratio <- function(ratio_str) {
  sapply(strsplit(as.character(ratio_str), "/"), function(x) as.numeric(x[1]) / as.numeric(x[2]))
}

# 5. Calcular FoldEnrichment para cada uno
grap_24_enrich_combine$CountRatio <- parse_ratio(grap_24_enrich_combine$GeneRatio)
grap_24_enrich_combine$BgRatio    <- parse_ratio(grap_24_enrich_combine$BgRatio)
grap_24_enrich_combine$FoldEnrichment <- grap_24_enrich_combine$CountRatio / grap_24_enrich_combine$BgRatio

grap_72_enrich_combine$CountRatio <- parse_ratio(grap_72_enrich_combine$GeneRatio)
grap_72_enrich_combine$BgRatio    <- parse_ratio(grap_72_enrich_combine$BgRatio)
grap_72_enrich_combine$FoldEnrichment <- grap_72_enrich_combine$CountRatio / grap_72_enrich_combine$BgRatio

grap_144_enrich_combine$CountRatio <- parse_ratio(grap_144_enrich_combine$GeneRatio)
grap_144_enrich_combine$BgRatio    <- parse_ratio(grap_144_enrich_combine$BgRatio)
grap_144_enrich_combine$FoldEnrichment <- grap_144_enrich_combine$CountRatio / grap_144_enrich_combine$BgRatio

# 6. Unir todos
combined_enrichment <- bind_rows(grap_24_enrich_combine,
                                 grap_72_enrich_combine,
                                 grap_144_enrich_combine)

# 7. Mejorar variables para graficar
combined_enrichment$Time <- factor(combined_enrichment$Time, 
                                   levels = c("24h", "72h", "144h"))

combined_enrichment$Description <- factor(combined_enrichment$Description, 
                                          levels = rev(unique(combined_enrichment$Description)))

combined_enrichment$GO_wrapped <- str_wrap(combined_enrichment$Description, width = 30)

combined_enrichment$log10_padj <- -log10(combined_enrichment$p.adjust)

combined_enrichment <- combined_enrichment %>%
  filter(!is.na(Description))


# Forzar el orden deseado de los genotipos
combined_enrichment$Genotype <- factor(
  combined_enrichment$Genotype,
  levels = c("VAD2", "MDV2.3", "MDV1")
)


combined_enrichment <- combined_enrichment %>%
  mutate(Genotype = factor(Genotype,
                           levels = c("VAD2", "MDV2.3", "MDV1"),
                           ordered = TRUE))



# Graficar dotplot con FACET por Time (y Genotype en X)
dotplot_combined_MF <- ggplot(combined_enrichment, aes(x = Genotype, y = GO_wrapped)) +
  geom_point(
    aes(size = FoldEnrichment, fill = log10_padj),
    shape = 21,
    color = "black",
    stroke = 0.5
  ) +
  facet_wrap(~ Time, ncol = 3) +  # <-- Ahora facet por Time
  scale_fill_gradient(low = "orange", high = "red", name = "-log10(adj. p-value)") +
  scale_size(range = c(5, 15)) +
  theme_minimal(base_size = 14) +
  theme(
    axis.text.y = element_text(size = 16),
    axis.text.x = element_text(angle = 45, hjust = 1, size = 16),
    plot.title = element_text(size = 18, face = "bold", hjust = 0.5),
    strip.text = element_text(size = 18, face = "bold")  # tamaño del título del facet (24vs6, 72vs6, 144vs6)
  ) +
  labs(
    title = "GO Molecular Function Enrichment Comparison by Time",
    x = "",
    y = "",
    size = "FoldEnrichment"
  ) +
  theme(
    legend.title = element_text(size = 18),
    legend.text = element_text(size = 16),
    legend.key.size = unit(1.2, "cm")
  )

# Mostrar
print(dotplot_combined_MF)
```

But in the major one of the reviewers "should group redundant GO terms into broader functional modules, such as oxidoreductase activity, aromatic compound metabolism, xenobiotic detoxification, and cofactor-dependent catalysis"

```{r}
###qué terminos GO tengo en MF:
go_ids_MF=unique(combined_enrichment$ID)


###
go_module_table <- data.frame(
  Description = c(
    "2-oxoglutarate-dependent dioxygenase activity",
    "2,4-dichlorophenoxyacetate alpha-ketoglutarate dioxygenase activity",
    "DNA-N1-methyladenine dioxygenase activity",
    "sulfonate dioxygenase activity",
    "procollagen-proline dioxygenase activity",
    "oxidoreductase activity",
    "FAD binding",
    "monooxygenase activity",
    "iron ion binding",
    "benzoate 4-monooxygenase activity",
    "metal ion binding",
    "heme binding",
    "salicylate 1-monooxygenase activity",
    "transcription repressor activity"
  ),
  Functional_module = c(
    "oxidoreductase activity",
    "xenobiotic detoxification",
    "oxidoreductase activity",
    "oxidoreductase activity",
    "oxidoreductase activity",
    "oxidoreductase activity",
    "cofactor-dependent catalysis",
    "oxidoreductase activity",
    "cofactor-dependent catalysis",
    "aromatic compound metabolism",
    "cofactor-dependent catalysis",
    "cofactor-dependent catalysis",
    "aromatic compound metabolism",
    "transcriptional regulation"
  )
)


##unirlo a los resultadis: With this i can plot by Functional module.

combined_enrichment_modules <- combined_enrichment %>%
  left_join(go_module_table, by = "Description")


##resumirlo:

combined_enrichment_modules_summary <- combined_enrichment_modules %>%
  group_by(Time, Genotype, Functional_module) %>%
  summarise(
    FoldEnrichment = mean(FoldEnrichment, na.rm = TRUE),
    log10_padj = max(log10_padj, na.rm = TRUE),
    n_GO_terms = n(),
    .groups = "drop"
  ) %>%
  mutate(
    Functional_module_label =
      paste0(Functional_module, " (n=", n_GO_terms, ")")    ##así ponemos en la etiqueta cuántos GO terms están dentro de cada categoría.
  )


dotplot_combined_MF_modules <- ggplot(
  combined_enrichment_modules_summary,
  aes(x = Genotype, y = Functional_module)
) +
  geom_point(
    aes(size = FoldEnrichment, fill = log10_padj),
    shape = 21,
    color = "black",
    stroke = 0.5
  ) +
  facet_wrap(~ Time, ncol = 3) +
  scale_fill_gradient(
    low = "orange",
    high = "red",
    name = "-log10(adj. p-value)"
  ) +
  scale_size(range = c(5, 15), name = "FoldEnrichment") +   ##meanFoldEnrichment 
  theme_minimal(base_size = 14) +
  theme(
    axis.text.y = element_text(size = 16),
    axis.text.x = element_text(angle = 45, hjust = 1, size = 16),
    plot.title = element_text(size = 18, face = "bold", hjust = 0.5),
    strip.text = element_text(size = 18, face = "bold"),
    legend.title = element_text(size = 18),
    legend.text = element_text(size = 16),
    legend.key.size = unit(1.2, "cm")
  ) +
  labs(
    title = "",
    x = "",
    y = "",
    size = "Max FoldEnrichment"
  )

dotplot_combined_MF_modules
```


FIGURE 4C ALL THE SAME BUT WITH BIOLOGICAL PROCESS:

```{r}
######universe backgrounds#########
###################################

##le damos protein_ID
universe_VAD2_info=universe_VAD2%>%
  left_join(final_Anotacion_interested, by="gene_ID_gff3"
  )


# 1. Prepara TERM2GENE (lo haces una sola vez)
TERM2GENE_bp <- GO_biolical_proces %>%
  dplyr::select(goName, protein_ID_gff3) %>%
  dplyr::distinct()


#proteínas con anotación GO MF
universe_VAD2_GO_BP <- universe_VAD2_info %>%
  filter(!is.na(protein_ID_gff3)) %>%
  semi_join(
    tibble(protein_ID_gff3 = unique(GO_biolical_proces$protein_ID_gff3)),
    by = "protein_ID_gff3"
  )

universe_VAD2_GO_BP_vector <- unique(universe_VAD2_GO_BP$protein_ID_gff3)

length(universe_VAD2_GO_BP_vector)



######MDV2.3
universe_MDV2.3_info=universe_MDV2.3%>%
  left_join(final_Anotacion_interested, by="gene_ID_gff3"
  )

#proteínas con anotación GO MF
universe_MDV2.3_GO_BP <- universe_MDV2.3_info %>%
  filter(!is.na(protein_ID_gff3)) %>%
  semi_join(
    tibble(protein_ID_gff3 = unique(GO_biolical_proces$protein_ID_gff3)),
    by = "protein_ID_gff3"
  )

universe_MDV2.3_GO_BP_vector <- unique(universe_MDV2.3_GO_BP$protein_ID_gff3)

length(universe_MDV2.3_GO_BP_vector)


########MDV1
universe_MDV1_info=universe_MDV1%>%
  left_join(final_Anotacion_interested, by="gene_ID_gff3"
  )

#proteínas con anotación GO MF
universe_MDV1_GO_BP <- universe_MDV1_info %>%
  filter(!is.na(protein_ID_gff3)) %>%
  semi_join(
    tibble(protein_ID_gff3 = unique(GO_biolical_proces$protein_ID_gff3)),
    by = "protein_ID_gff3"
  )

universe_MDV1_GO_BP_vector <- unique(universe_MDV1_GO_BP$protein_ID_gff3)

length(universe_MDV1_GO_BP_vector)




###############################
#### BIOLOGICAL PROCESS (BP) ###
###############################

# Universos específicos por genotipo (BP)
universe_by_genotype_BP <- list(
  VAD2    = as.character(universe_VAD2_GO_BP_vector),
  MDV2.3  = as.character(universe_MDV2.3_GO_BP_vector),
  MDV1    = as.character(universe_MDV1_GO_BP_vector)
)


###############################
#### Comprobación universos ####
###############################

for (name in names(annotated_list)) {
  
  genotype_name <- sub("_(24|72|144)$", "", name)
  
  universe_i <- universe_by_genotype_BP[[genotype_name]]
  
  cat(
    name,
    "| genotype:", genotype_name,
    "| class:", class(universe_i),
    "| universe length:", length(universe_i),
    "\n"
  )
}


#############################################
#### Enrichment GO Biological Process ########
#############################################

enrichment_results_BP <- lapply(names(annotated_list), function(name) {
  
  genes_interest <- annotated_list[[name]]$protein_ID_gff3
  
  genotype_name <- sub("_(24|72|144)$", "", name)
  
  universe_i <- universe_by_genotype_BP[[genotype_name]]
  
  genes_interest <- genes_interest %>%
    unique() %>%
    intersect(TERM2GENE_bp$protein_ID_gff3) %>%
    intersect(universe_i)
  
  ego <- enricher(
    gene          = genes_interest,
    universe      = universe_i,
    TERM2GENE     = TERM2GENE_bp,
    pAdjustMethod = "BH",
    qvalueCutoff  = 0.05
  )
  
  return(ego)
  
})

names(enrichment_results_BP) <- names(annotated_list)


##dotplots individuales:

for (name in names(enrichment_results_BP)) {
  
  ego <- enrichment_results_BP[[name]]
  
  if (!is.null(ego) && nrow(as.data.frame(ego)) > 0) {
    
    print(
      dotplot(ego, showCategory = 20) +
        ggtitle(paste("GO Biological Process:", name))
    )
    
  } else {
    
    message(paste("No enrichment for:", name))
    
  }
}



##a dataframe

df_list_BP <- lapply(enrichment_results_BP, function(x) {
  
  if (!is.null(x) && nrow(as.data.frame(x)) > 0) {
    
    as.data.frame(x)
    
  } else {
    
    NULL
    
  }
  
})


##Genotype Time

for(n in names(df_list_BP)){
  
  if(!is.null(df_list_BP[[n]])){
    
    df_list_BP[[n]]$Genotype <- sub("_(24|72|144)$","",n)
    df_list_BP[[n]]$Time <- paste0(
      sub(".*_(24|72|144)$","\\1",n),
      "h"
    )
    
  }
  
}


##Combine:

combined_enrichment_BP <- bind_rows(df_list_BP)

##FoldEnrichment:

parse_ratio <- function(ratio_str){
  
  sapply(
    strsplit(as.character(ratio_str), "/"),
    function(x) as.numeric(x[1]) / as.numeric(x[2])
  )
  
}

combined_enrichment_BP$CountRatio <-
  parse_ratio(combined_enrichment_BP$GeneRatio)

combined_enrichment_BP$BgRatio <-
  parse_ratio(combined_enrichment_BP$BgRatio)

combined_enrichment_BP$FoldEnrichment <-
  combined_enrichment_BP$CountRatio /
  combined_enrichment_BP$BgRatio


##VAriables para el gráfico

combined_enrichment_BP <- combined_enrichment_BP %>%
  
  mutate(
    
    Time = factor(
      Time,
      levels = c("24h","72h","144h")
    ),
    
    Genotype = factor(
      Genotype,
      levels = c("VAD2","MDV2.3","MDV1"),
      ordered = TRUE
    ),
    
    GO_wrapped = str_wrap(Description),
    
    log10_padj = -log10(p.adjust)
    
  ) %>%
  
  filter(!is.na(Description))


##elimino transport y metabolic transport: too general.

BP_terms_to_remove=c("transport", "metabolic process")
combined_enrichment_BP=combined_enrichment_BP %>%
  filter(!Description %in% BP_terms_to_remove)

##Dotplot Combine:

dotplot_combined_BP <- ggplot(
  combined_enrichment_BP,
  aes(x = Genotype, y = GO_wrapped)
) +
  
  geom_point(
    aes(
      size = FoldEnrichment,
      fill = log10_padj
    ),
    shape = 21,
    colour = "black",
    stroke = 0.5
  ) +
  
  facet_wrap(~Time, ncol = 3) +
  
  scale_fill_gradient(
    low = "orange",
    high = "red",
    name = "-log10(adj. p-value)"
  ) +
  
  scale_size(
    range = c(5,15),
    name = "Fold enrichment"
  ) +
  
  theme_minimal(base_size = 14) +
  
  theme(
    
    axis.text.y = element_text(size = 16),
    
    axis.text.x = element_text(
      angle = 45,
      hjust = 1,
      size = 16
    ),
    
    # strip.text = element_text(
    #   size = 18,
    #   face = "bold"
    # ),
    # 
    strip.text = element_blank(),  # <- elimina 24,72,144    
    legend.title = element_text(size = 18),
    legend.text  = element_text(size = 16),
    legend.key.size = unit(1.2,"cm")
    
  ) +
  
  labs(
    title = "",
    x = "",
    y = ""
  )

print(dotplot_combined_BP)
```

FIGURE 4B+C

```{r}

# Etiquetas de genotipo
genotype_labels <- c(
  "VAD2"   = "R-VAD2",
  "MDV2.3" = "R-MDV2.3",
  "MDV1"   = "S-MDV1"
)

# combined_enrichment_modules_summary
# dotplot_combined_MF_modules
# combined_enrichment_BP
# dotplot_combined_BP

levels(combined_enrichment_modules_summary$Genotype)
levels(combined_enrichment_BP$Genotype)

combined_enrichment=combined_enrichment_modules_summary
combined_enrichment_bp=combined_enrichment_BP

##para que salga el texto en una linea
combined_enrichment_BP$GO_wrapped <-
  combined_enrichment_BP$Functional_module


#################3
##AJUSTE FINO:

###############################################################################
# 1. RANGOS GLOBALES  ---------------------------------------------------------
###############################################################################
size_vec <- c(combined_enrichment$FoldEnrichment,
              combined_enrichment_bp$FoldEnrichment)
fill_vec <- c(combined_enrichment$log10_padj,
              combined_enrichment_bp$log10_padj)

size_lim   <- range(size_vec, na.rm = TRUE)
fill_lim   <- range(fill_vec, na.rm = TRUE)

# breaks “bonitos”
size_breaks <- pretty(size_lim, 4)
fill_breaks <- pretty(fill_lim, 5)

###############################################################################
# 1. Escalas comunes – ahora con leyenda vertical y rango de tamaños mayor
###############################################################################
size_lim    <- range(c(combined_enrichment$FoldEnrichment,
                       combined_enrichment_bp$FoldEnrichment), na.rm = TRUE)
size_breaks <- pretty(size_lim, 4)

fill_lim    <- range(c(combined_enrichment$log10_padj,
                       combined_enrichment_bp$log10_padj), na.rm = TRUE)
fill_breaks <- pretty(fill_lim, 5)
# Escalas comunes
size_scale <- scale_size_continuous(
  limits = range(c(combined_enrichment$FoldEnrichment,
                   combined_enrichment_bp$FoldEnrichment), na.rm = TRUE),
  range = c(4, 20),  # Tamaño de puntos
  name = "FoldEnrichment"
)

fill_scale <- scale_fill_gradient(
  limits = range(c(combined_enrichment$log10_padj,
                   combined_enrichment_bp$log10_padj), na.rm = TRUE),
  low = "orange", high = "red",
  name = expression(-log[10]~adj.~italic(p))
)

# Panel MF (sin leyenda)
dotplot_MF <- dotplot_combined_MF_modules +
  size_scale + fill_scale +
  theme(
    legend.position = "none",
    axis.text.x = element_blank(),
    axis.ticks.x = element_blank(),
    plot.margin = margin(10, 10, 0, 10)
  )

# Panel BP (con leyenda vertical)
dotplot_BP <- dotplot_combined_BP +
   scale_x_discrete(labels = genotype_labels) +
  size_scale + fill_scale +
  theme(
    legend.position = "right",  # ← IMPORTANTE
    legend.direction = "vertical",
    legend.box = "vertical",
    legend.title = element_text(size = 18),
    legend.text  = element_text(size = 15),
    legend.key.size = unit(0.6, "cm"),
    plot.margin = margin(0, 10, 10, 10)
  )


###############################################################################
# 3. Combinar: MF 60 %, BP 40 %
###############################################################################
figure_MF_BP <- (dotplot_MF / dotplot_BP) +
  plot_layout(heights = c(4, 3), guides = "collect") +
  plot_annotation(tag_levels = "A") &
  theme(plot.tag = element_text(face = "bold", size = 20))

print(figure_MF_BP)
```

FIGURE5: ~GENOTYPE MODEL (targeted to DEGs-only {up+down})

Time 24 (~Genotype)

```{r}
##DEGs up and down.
ids_unicos_24_all=unique(c(Time_sig_up_VAD2_24_annotated$gene_ID_gff3,Time_sig_up_MDV2.3_24_annotated$gene_ID_gff3,Time_sig_up_MDV1_24_annotated$gene_ID_gff3, Time_sig_down_VAD2_24_annotated$gene_ID_gff3, Time_sig_down_MDV2.3_24_annotated$gene_ID_gff3, Time_sig_down_MDV1_24_annotated$gene_ID_gff3))

##counts:
counts_local_filtered_24 <- counts_local[rownames(counts_local) %in% ids_unicos_24_all, ]
##filtrar columnas_24
counts_local_filtered_24_cols_24 <- grep("24$", colnames(counts_local_filtered_24), value = TRUE)

counts_local_filtered_24 <- counts_local_filtered_24[, counts_local_filtered_24_cols_24]

##metadata:
# 2. Filtrar metadata para las mismas muestras
metadata_24 <- metadata_local[metadata_local$Complete_name %in% counts_local_filtered_24_cols_24, ]

# 3. Asegurar que el orden coincide
metadata_24 <- metadata_24[match(colnames(counts_local_filtered_24), metadata_24$Complete_name), ]



# 4. Crear el objeto DESeq2
dds_24 <- DESeqDataSetFromMatrix(
  countData = counts_local_filtered_24,
  colData   = metadata_24,
  design    = ~ Genotype
)


vsd_24 <- varianceStabilizingTransformation(dds_24, blind = TRUE)

##hay que hacer la PCA a mano para acceder a los loadings
mat_24 <- assay(vsd_24)
pca_24=prcomp(t(mat_24))  ##mat_24 tiene forma genes × muestras. Pero la PCA quiere observar cómo se agrupan las muestras, no los genes.

plot(pca_24$x)

# % de varianza explicada
percentVar_24 <- (pca_24$sdev^2) / sum(pca_24$sdev^2) * 100
round(percentVar_24[1], 1)
round(percentVar_24[2], 1)

##peso de las muestras (genes)
loadings_24=as.data.frame(pca_24$rotation)
loadings_24$Gene <- rownames(loadings_24)

##variables (réplicas de las muestras)
scores_24 <- as.data.frame(pca_24$x)
##añado columna Genotype
scores_24$Genotype <- colData(dds_24)$Genotype

##sacar los top genes loadings:
top_PC1_24=head(order(abs(loadings_24[,1]), decreasing = TRUE),15)
top_PC2_24=head(order(abs(loadings_24[,2]), decreasing=TRUE),15)

##sacar los genes que coincidan con esas posiciones:
genes_PC1_24 <- rownames(loadings_24)[top_PC1_24]
genes_PC2_24 <- rownames(loadings_24)[top_PC2_24]

# selecciona solo los genes top de PC1 y PC2
top_genes_24 <- unique(c(genes_PC1_24, genes_PC2_24))

# # Escalado de los vectores de los genes top
scale_factor_24 <- 30  # ajusta este valor hasta que las flechas se vean proporcionadas
loadings_scaled_24 <- loadings_24
loadings_scaled_24$PC1 <- loadings_24$PC1 * scale_factor_24
loadings_scaled_24$PC2 <- loadings_24$PC2 * scale_factor_24


loadings_scaled_top_24 <- loadings_scaled_24[loadings_scaled_24$Gene %in% top_genes_24, ]

##que salga g11111 en vez del gff3
loadings_scaled_top_24$gene_ID_gff3=loadings_scaled_top_24$Gene
loadings_scaled_top_24_annotated=loadings_scaled_top_24%>%
  left_join(final_Anotacion_interested, by="gene_ID_gff3")



# biplot: muestras + vectores de genes
loadings_PCA_24=ggplot(scores_24, aes(x = PC1, y = PC2, color = Genotype)) +
  geom_point(size = 3) +
  # geom_text_repel(data=scores_24,
  #                 aes(x=PC1,y=PC2, label=rownames(scores_24),
  #                     color="pink", size=4))+
  geom_segment(data = loadings_scaled_top_24_annotated,
               aes(x = 0, y = 0, xend = PC1, yend = PC2),
               arrow = arrow(length = unit(0.2,"cm")), color = "ivory3") +
   geom_text_repel(data = loadings_scaled_top_24_annotated,
                  aes(x = PC1, y = PC2, label = gene_ID),
                  color = "ivory4", size = 3.5,
                  max.overlaps = Inf, # permite más solapamientos controlados
                  box.padding = 0.3,  # separación alrededor de cada etiqueta
                  point.padding = 0.2) +
  theme_classic() +
labs(
    x = paste0("PC1: ", round(percentVar_24[1], 1), "% variance"),
    y = paste0("PC2: ", round(percentVar_24[2], 1), "% variance"),
    title = "PCA biplot with top 25 contributing genes in 24 hpi"
  )

loadings_PCA_24

```

Time 72 (~Genotype)

```{r}
##DEGs up and down.
ids_unicos_72_ALL=unique(c(Time_sig_up_VAD2_72_annotated$gene_ID_gff3,Time_sig_up_MDV2.3_72_annotated$gene_ID_gff3,Time_sig_up_MDV1_72_annotated$gene_ID_gff3, Time_sig_down_VAD2_72_annotated$gene_ID_gff3, Time_sig_down_MDV2.3_72_annotated$gene_ID_gff3, Time_sig_down_MDV1_72_annotated$gene_ID_gff3))

##counts:
counts_local_filtered_72 <- counts_local[rownames(counts_local) %in% ids_unicos_72_ALL, ]
##filtrar columnas_72
counts_local_filtered_72_cols_72 <- grep("72$", colnames(counts_local_filtered_72), value = TRUE)
##matriz de los DEGs en 72 solo en las 12 muestras de 72hpi.

# counts_local_filtered_72=counts_local_filtered_72[colnames(counts_local_filtered_72)%in%counts_local_filtered_72_cols_72]
##más correcto y directo:
counts_local_filtered_72 <- counts_local_filtered_72[, counts_local_filtered_72_cols_72]


##metadata:
# 2. Filtrar metadata para las mismas muestras
metadata_72 <- metadata_local[metadata_local$Complete_name %in% counts_local_filtered_72_cols_72, ]

# 3. Asegurar que el orden coincide
metadata_72 <- metadata_72[match(colnames(counts_local_filtered_72), metadata_72$Complete_name), ]

# 4. Crear el objeto DESeq2
dds_72 <- DESeqDataSetFromMatrix(
  countData = counts_local_filtered_72,
  colData   = metadata_72,
  design    = ~ Genotype
)

dds_72 <- DESeq(dds_72)
vsd_72 <- varianceStabilizingTransformation(dds_72, blind = TRUE)


mat_72 <- assay(vsd_72)
pca_72=prcomp(t(mat_72))  ##mat_72 tiene forma genes × muestras. Pero la PCA quiere observar cómo se agrupan las muestras, no los genes.

# % de varianza explicada
percentVar_72 <- (pca_72$sdev^2) / sum(pca_72$sdev^2) * 100
round(percentVar_72[1], 1)
round(percentVar_72[2], 1)

##peso de las muestras (genes)
loadings_72=as.data.frame(pca_72$rotation)
loadings_72$Gene <- rownames(loadings_72)

##variables (réplicas de las muestras)
scores_72 <- as.data.frame(pca_72$x)
##añado columna Genotype
scores_72$Genotype <- colData(dds_72)$Genotype

##sacar los top genes loadings:
top_PC1_72=head(order(abs(loadings_72[,1]), decreasing = TRUE),15)
top_PC2_72=head(order(abs(loadings_72[,2]), decreasing=TRUE),15)

##sacar los genes que coincidan con esas posiciones:
genes_PC1_72 <- rownames(loadings_72)[top_PC1_72]
genes_PC2_72 <- rownames(loadings_72)[top_PC2_72]

# selecciona solo los genes top de PC1 y PC2
top_genes_72 <- unique(c(genes_PC1_72, genes_PC2_72))

# # Escalado de los vectores de los genes top
scale_factor_72 <- 30  # ajusta este valor hasta que las flechas se vean proporcionadas
loadings_scaled_72 <- loadings_72
loadings_scaled_72$PC1 <- loadings_72$PC1 * scale_factor_72
loadings_scaled_72$PC2 <- loadings_72$PC2 * scale_factor_72

loadings_scaled_top_72 <- loadings_scaled_72[loadings_scaled_72$Gene %in% top_genes_72, ]

##que salga g11111 en vez del gff3
loadings_scaled_top_72$gene_ID_gff3=loadings_scaled_top_72$Gene
loadings_scaled_top_72_annotated=loadings_scaled_top_72%>%
  left_join(final_Anotacion_interested, by="gene_ID_gff3")


# biplot: muestras + vectores de genes
loadings_PCA_72=ggplot(scores_72, aes(x = PC1, y = PC2, color = Genotype)) +
  geom_point(size = 3) +
  # geom_text_repel(data=scores_72,
  #                 aes(x=PC1,y=PC2, label=rownames(scores_72),
  #                     color="pink", size=4))+
  geom_segment(data = loadings_scaled_top_72_annotated,
               aes(x = 0, y = 0, xend = PC1, yend = PC2),
               arrow = arrow(length = unit(0.2,"cm")), color = "ivory3") +
   geom_text_repel(data = loadings_scaled_top_72_annotated,
                  aes(x = PC1, y = PC2, label = gene_ID),
                  color = "ivory4", size = 3.5,
                  max.overlaps = Inf, # permite más solapamientos controlados
                  box.padding = 0.3,  # separación alrededor de cada etiqueta
                  point.padding = 0.2) +
  theme_classic() +
labs(
    x = paste0("PC1: ", round(percentVar_72[1], 1), "% variance"),
    y = paste0("PC2: ", round(percentVar_72[2], 1), "% variance"),
    title = "PCA biplot with top 29 contributing genes in 72 hpi"
  )

loadings_PCA_72


```

Time 144 (~Genotype)

```{r}

##DEGs up and down.
ids_unicos_144_ALL=unique(c(Time_sig_up_VAD2_144_annotated$gene_ID_gff3,Time_sig_up_MDV2.3_144_annotated$gene_ID_gff3,Time_sig_up_MDV1_144_annotated$gene_ID_gff3, Time_sig_down_VAD2_144_annotated$gene_ID_gff3, Time_sig_down_MDV2.3_144_annotated$gene_ID_gff3, Time_sig_down_MDV1_144_annotated$gene_ID_gff3))

##counts:
counts_local_filtered_144 <- counts_local[rownames(counts_local) %in% ids_unicos_144_ALL, ]
##filtrar columnas_144
counts_local_filtered_144_cols_144 <- grep("144$", colnames(counts_local_filtered_144), value = TRUE)
##matriz de los DEGs en 144 solo en las 12 muestras de 144hpi.

# counts_local_filtered_144=counts_local_filtered_144[colnames(counts_local_filtered_144)%in%counts_local_filtered_144_cols_144]
##más correcto y directo:
counts_local_filtered_144 <- counts_local_filtered_144[, counts_local_filtered_144_cols_144]

##metadata:
# 2. Filtrar metadata para las mismas muestras
metadata_144 <- metadata_local[metadata_local$Complete_name %in% counts_local_filtered_144_cols_144, ]

# 3. Asegurar que el orden coincide
metadata_144 <- metadata_144[match(colnames(counts_local_filtered_144), metadata_144$Complete_name), ]

# 4. Crear el objeto DESeq2
dds_144 <- DESeqDataSetFromMatrix(
  countData = counts_local_filtered_144,
  colData   = metadata_144,
  design    = ~ Genotype
)

dds_144 <- DESeq(dds_144)
vsd_144 <- varianceStabilizingTransformation(dds_144, blind = TRUE)

mat_144 <- assay(vsd_144)
pca_144=prcomp(t(mat_144))  ##mat_144 tiene forma genes × muestras. Pero la PCA quiere observar cómo se agrupan las muestras, no los genes.

# % de varianza explicada
percentVar_144 <- (pca_144$sdev^2) / sum(pca_144$sdev^2) * 100
round(percentVar_144[1], 1)
round(percentVar_144[2], 1)

##peso de las muestras (genes)
loadings_144=as.data.frame(pca_144$rotation)
loadings_144$Gene <- rownames(loadings_144)

##variables (réplicas de las muestras)
scores_144 <- as.data.frame(pca_144$x)
##añado columna Genotype
scores_144$Genotype <- colData(dds_144)$Genotype

##sacar los top genes loadings:
top_PC1_144=head(order(abs(loadings_144[,1]), decreasing = TRUE),15)
top_PC2_144=head(order(abs(loadings_144[,2]), decreasing=TRUE),15)

##sacar los genes que coincidan con esas posiciones:
genes_PC1_144 <- rownames(loadings_144)[top_PC1_144]
genes_PC2_144 <- rownames(loadings_144)[top_PC2_144]

# selecciona solo los genes top de PC1 y PC2
top_genes_144 <- unique(c(genes_PC1_144, genes_PC2_144))

# # Escalado de los vectores de los genes top
scale_factor_144 <- 30  # ajusta este valor hasta que las flechas se vean proporcionadas
loadings_scaled_144 <- loadings_144
loadings_scaled_144$PC1 <- loadings_144$PC1 * scale_factor_144
loadings_scaled_144$PC2 <- loadings_144$PC2 * scale_factor_144

loadings_scaled_top_144 <- loadings_scaled_144[loadings_scaled_144$Gene %in% top_genes_144, ]

##que salga g11111 en vez del gff3
loadings_scaled_top_144$gene_ID_gff3=loadings_scaled_top_144$Gene
loadings_scaled_top_144_annotated=loadings_scaled_top_144%>%
  left_join(final_Anotacion_interested, by="gene_ID_gff3")


# biplot: muestras + vectores de genes
loadings_PCA_144=ggplot(scores_144, aes(x = PC1, y = PC2, color = Genotype)) +
  geom_point(size = 3) +
  # geom_text_repel(data=scores_144,
  #                 aes(x=PC1,y=PC2, label=rownames(scores_144),
  #                     color="pink", size=4))+
  geom_segment(data = loadings_scaled_top_144_annotated,
               aes(x = 0, y = 0, xend = PC1, yend = PC2),
               arrow = arrow(length = unit(0.2,"cm")), color = "ivory3") +
   geom_text_repel(data = loadings_scaled_top_144_annotated,
                  aes(x = PC1, y = PC2, label = gene_ID),
                  color = "ivory4", size = 3.5,
                  max.overlaps = Inf, # permite más solapamientos controlados
                  box.padding = 0.3,  # separación alrededor de cada etiqueta
                  point.padding = 0.2) +
  theme_classic() +
labs(
    x = paste0("PC1: ", round(percentVar_144[1], 1), "% variance"),
    y = paste0("PC2: ", round(percentVar_144[2], 1), "% variance"),
    title = "PCA biplot with top 28 contributing genes in 144 hpi"
  )

loadings_PCA_144

```

DEGs ~Genotype  get each df and save it.

```{r}

dds_24 <- DESeq(dds_24)
resultsNames(dds_24)

res_24_VAD2_vs_MDV23_genotype <- results(
  dds_24,
  contrast = c("Genotype", "VAD2", "MDV2.3")
)

summary(res_24_VAD2_vs_MDV23_genotype)

res_24_VAD2_vs_MDV1_genotype <- results(
  dds_24,
  contrast = c("Genotype", "VAD2", "MDV1")
)

summary(res_24_VAD2_vs_MDV1_genotype)

res_24_MDV23_vs_MDV1_genotype <- results(
  dds_24,
  contrast = c("Genotype", "MDV2.3", "MDV1")
)

summary(res_24_MDV23_vs_MDV1_genotype)  ##aquí hay uno pero o.1 signiciancia
sig_res_24_MDV23_vs_MDV1_genotype <- as.data.frame(res_24_MDV23_vs_MDV1_genotype) %>%
  filter(!is.na(padj), padj < 0.05)

###########72

dds_72 <- DESeq(dds_72)
resultsNames(dds_72)

res_72_VAD2_vs_MDV23_genotype <- results(
  dds_72,
  contrast = c("Genotype", "VAD2", "MDV2.3")
)

summary(res_72_VAD2_vs_MDV23_genotype)

sig_res_72_VAD2_vs_MDV23_genotype <- as.data.frame(res_72_VAD2_vs_MDV23_genotype) %>%
  filter(!is.na(padj), padj < 0.05)


res_72_VAD2_vs_MDV1_genotype <- results(
  dds_72,
  contrast = c("Genotype", "VAD2", "MDV1")
)

summary(res_72_VAD2_vs_MDV1_genotype)
sig_res_72_VAD2_vs_MDV1_genotype <- as.data.frame(res_72_VAD2_vs_MDV1_genotype) %>%
  filter(!is.na(padj), padj < 0.05)

res_72_MDV23_vs_MDV1_genotype <- results(
  dds_72,
  contrast = c("Genotype", "MDV2.3", "MDV1")
)

summary(res_72_MDV23_vs_MDV1_genotype)  ##aquí hay uno
sig_res_72_MDV23_vs_MDV1_genotype <- as.data.frame(res_72_MDV23_vs_MDV1_genotype) %>%
  filter(!is.na(padj), padj < 0.05)


#########144
dds_144 <- DESeq(dds_144)
resultsNames(dds_144)

res_144_VAD2_vs_MDV23_genotype <- results(
  dds_144,
  contrast = c("Genotype", "VAD2", "MDV2.3")
)

summary(res_144_VAD2_vs_MDV23_genotype)

sig_res_144_VAD2_vs_MDV23_genotype <- as.data.frame(res_144_VAD2_vs_MDV23_genotype) %>%
  filter(!is.na(padj), padj < 0.05)


res_144_VAD2_vs_MDV1_genotype <- results(
  dds_144,
  contrast = c("Genotype", "VAD2", "MDV1")
)

summary(res_144_VAD2_vs_MDV1_genotype)
sig_res_144_VAD2_vs_MDV1_genotype <- as.data.frame(res_144_VAD2_vs_MDV1_genotype) %>%
  filter(!is.na(padj), padj < 0.05)

res_144_MDV23_vs_MDV1_genotype <- results(
  dds_144,
  contrast = c("Genotype", "MDV2.3", "MDV1")
)

summary(res_144_MDV23_vs_MDV1_genotype)  ##aquí hay uno
sig_res_144_MDV23_vs_MDV1_genotype <- as.data.frame(res_144_MDV23_vs_MDV1_genotype) %>%
  filter(!is.na(padj), padj < 0.05)



##24 solo
sig_res_24_MDV23_vs_MDV1_genotype
##72
sig_res_72_VAD2_vs_MDV23_genotype
sig_res_72_VAD2_vs_MDV1_genotype
sig_res_72_MDV23_vs_MDV1_genotype
##144
sig_res_144_VAD2_vs_MDV23_genotype
sig_res_144_VAD2_vs_MDV1_genotype
sig_res_144_MDV23_vs_MDV1_genotype


##dejarlo fino para una tabla:
######24########
sig_res_24_MDV23_vs_MDV1_genotype_UP=sig_res_24_MDV23_vs_MDV1_genotype%>%
filter(padj < 0.05, log2FoldChange > 1) %>%
    mutate(gene_ID_gff3 = rownames(.))

sig_res_24_MDV23_vs_MDV1_genotype_UP_info=sig_res_24_MDV23_vs_MDV1_genotype_UP%>%
  left_join(final_Anotacion_interested, by="gene_ID_gff3")


######72######## 

sig_res_72_VAD2_vs_MDV23_genotype_UP <- sig_res_72_VAD2_vs_MDV23_genotype %>%
  filter(padj < 0.05, log2FoldChange > 1) %>%
  mutate(gene_ID_gff3 = rownames(.))

sig_res_72_VAD2_vs_MDV23_genotype_UP_info <- sig_res_72_VAD2_vs_MDV23_genotype_UP %>%
  left_join(final_Anotacion_interested, by = "gene_ID_gff3")


sig_res_72_VAD2_vs_MDV1_genotype_UP <- sig_res_72_VAD2_vs_MDV1_genotype %>%
  filter(padj < 0.05, log2FoldChange > 1) %>%
  mutate(gene_ID_gff3 = rownames(.))

sig_res_72_VAD2_vs_MDV1_genotype_UP_info <- sig_res_72_VAD2_vs_MDV1_genotype_UP %>%
  left_join(final_Anotacion_interested, by = "gene_ID_gff3")


sig_res_72_MDV23_vs_MDV1_genotype_UP <- sig_res_72_MDV23_vs_MDV1_genotype %>%
  filter(padj < 0.05, log2FoldChange > 1) %>%
  mutate(gene_ID_gff3 = rownames(.))

sig_res_72_MDV23_vs_MDV1_genotype_UP_info <- sig_res_72_MDV23_vs_MDV1_genotype_UP %>%
  left_join(final_Anotacion_interested, by = "gene_ID_gff3")

##########72DOWN######

sig_res_72_VAD2_vs_MDV23_genotype_DOWN <- sig_res_72_VAD2_vs_MDV23_genotype %>%
  filter(padj < 0.05, log2FoldChange < -1) %>%
  mutate(gene_ID_gff3 = rownames(.))

sig_res_72_VAD2_vs_MDV23_genotype_DOWN_info <- sig_res_72_VAD2_vs_MDV23_genotype_DOWN %>%
  left_join(final_Anotacion_interested, by = "gene_ID_gff3")


sig_res_72_VAD2_vs_MDV1_genotype_DOWN <- sig_res_72_VAD2_vs_MDV1_genotype %>%
  filter(padj < 0.05, log2FoldChange < -1) %>%
  mutate(gene_ID_gff3 = rownames(.))

sig_res_72_VAD2_vs_MDV1_genotype_DOWN_info <- sig_res_72_VAD2_vs_MDV1_genotype_DOWN %>%
  left_join(final_Anotacion_interested, by = "gene_ID_gff3")


sig_res_72_MDV23_vs_MDV1_genotype_DOWN <- sig_res_72_MDV23_vs_MDV1_genotype %>%
  filter(padj < 0.05, log2FoldChange < -1) %>%
  mutate(gene_ID_gff3 = rownames(.))

sig_res_72_MDV23_vs_MDV1_genotype_DOWN_info <- sig_res_72_MDV23_vs_MDV1_genotype_DOWN %>%
  left_join(final_Anotacion_interested, by = "gene_ID_gff3")


######144 UP########

sig_res_144_VAD2_vs_MDV23_genotype_UP <- sig_res_144_VAD2_vs_MDV23_genotype %>%
  filter(padj < 0.05, log2FoldChange > 1) %>%
  mutate(gene_ID_gff3 = rownames(.))

sig_res_144_VAD2_vs_MDV23_genotype_UP_info <- sig_res_144_VAD2_vs_MDV23_genotype_UP %>%
  left_join(final_Anotacion_interested, by = "gene_ID_gff3")


sig_res_144_VAD2_vs_MDV1_genotype_UP <- sig_res_144_VAD2_vs_MDV1_genotype %>%
  filter(padj < 0.05, log2FoldChange > 1) %>%
  mutate(gene_ID_gff3 = rownames(.))

sig_res_144_VAD2_vs_MDV1_genotype_UP_info <- sig_res_144_VAD2_vs_MDV1_genotype_UP %>%
  left_join(final_Anotacion_interested, by = "gene_ID_gff3")


sig_res_144_MDV23_vs_MDV1_genotype_UP <- sig_res_144_MDV23_vs_MDV1_genotype %>%
  filter(padj < 0.05, log2FoldChange > 1) %>%
  mutate(gene_ID_gff3 = rownames(.))

sig_res_144_MDV23_vs_MDV1_genotype_UP_info <- sig_res_144_MDV23_vs_MDV1_genotype_UP %>%
  left_join(final_Anotacion_interested, by = "gene_ID_gff3")


#######144 DOWN##############

sig_res_144_VAD2_vs_MDV23_genotype_DOWN <- sig_res_144_VAD2_vs_MDV23_genotype %>%
  filter(padj < 0.05, log2FoldChange < -1) %>%
  mutate(gene_ID_gff3 = rownames(.))

sig_res_144_VAD2_vs_MDV23_genotype_DOWN_info <- sig_res_144_VAD2_vs_MDV23_genotype_DOWN %>%
  left_join(final_Anotacion_interested, by = "gene_ID_gff3")


sig_res_144_VAD2_vs_MDV1_genotype_DOWN <- sig_res_144_VAD2_vs_MDV1_genotype %>%
  filter(padj < 0.05, log2FoldChange < -1) %>%
  mutate(gene_ID_gff3 = rownames(.))

sig_res_144_VAD2_vs_MDV1_genotype_DOWN_info <- sig_res_144_VAD2_vs_MDV1_genotype_DOWN %>%
  left_join(final_Anotacion_interested, by = "gene_ID_gff3")


sig_res_144_MDV23_vs_MDV1_genotype_DOWN <- sig_res_144_MDV23_vs_MDV1_genotype %>%
  filter(padj < 0.05, log2FoldChange < -1) %>%
  mutate(gene_ID_gff3 = rownames(.))

sig_res_144_MDV23_vs_MDV1_genotype_DOWN_info <- sig_res_144_MDV23_vs_MDV1_genotype_DOWN %>%
  left_join(final_Anotacion_interested, by = "gene_ID_gff3")


##########SAVE ALL####################
dfs_to_save <- list(
  sig_res_24_MDV23_vs_MDV1_genotype_UP_info,
  sig_res_72_VAD2_vs_MDV23_genotype_UP_info,
  sig_res_72_VAD2_vs_MDV1_genotype_UP_info,
  sig_res_72_MDV23_vs_MDV1_genotype_UP_info,
  sig_res_144_VAD2_vs_MDV23_genotype_UP_info,
  sig_res_144_VAD2_vs_MDV1_genotype_UP_info,
  sig_res_144_MDV23_vs_MDV1_genotype_UP_info,
  sig_res_72_VAD2_vs_MDV23_genotype_DOWN_info,
  sig_res_72_VAD2_vs_MDV1_genotype_DOWN_info,
  sig_res_72_MDV23_vs_MDV1_genotype_DOWN_info,
  sig_res_144_VAD2_vs_MDV23_genotype_DOWN_info,
  sig_res_144_VAD2_vs_MDV1_genotype_DOWN_info,
  sig_res_144_MDV23_vs_MDV1_genotype_DOWN_info
)

names(dfs_to_save) <- c(
  "sig_res_24_MDV23_vs_MDV1_genotype_UP_info",
  "sig_res_72_VAD2_vs_MDV23_genotype_UP_info",
  "sig_res_72_VAD2_vs_MDV1_genotype_UP_info",
  "sig_res_72_MDV23_vs_MDV1_genotype_UP_info",
  "sig_res_144_VAD2_vs_MDV23_genotype_UP_info",
  "sig_res_144_VAD2_vs_MDV1_genotype_UP_info",
  "sig_res_144_MDV23_vs_MDV1_genotype_UP_info",
  "sig_res_72_VAD2_vs_MDV23_genotype_DOWN_info",
  "sig_res_72_VAD2_vs_MDV1_genotype_DOWN_info",
  "sig_res_72_MDV23_vs_MDV1_genotype_DOWN_info",
  "sig_res_144_VAD2_vs_MDV23_genotype_DOWN_info",
  "sig_res_144_VAD2_vs_MDV1_genotype_DOWN_info",
  "sig_res_144_MDV23_vs_MDV1_genotype_DOWN_info"
)


# dir.create("DEGs_csv", showWarnings = FALSE)
# 
# for(i in names(dfs_to_save)) {
#   write.csv(
#     dfs_to_save[[i]],
#     file.path("DEGs_csv", paste0(i, ".csv")),
#     row.names = FALSE
#   )
# }

```





########DISTAL##########
      FIGURE 6:

Metdatada and why no DESeq2

```{r}
## Seleccionar las columnas correctas
counts_distal <- counts[, metadata_distal$Complete_name]
metadata_distal$Genotype=as.factor(metadata_distal$Genotype)
metadata_distal$Time=as.factor(metadata_distal$Time)

```

MODELO DISTAL ~Time:

```{r}
metadata_distal$Time <- factor(metadata_distal$Time)

dds_distal_time <- DESeqDataSetFromMatrix(
  countData = counts_distal,
  colData = metadata_distal,
  design = ~ Time
)

head(rowSums(counts(dds_distal_time)))  # Ver conteo total por gen, casi todos los genes 0. Eso es que en ninguna muestra hay conteo. No sirven de nada.

##se eliminan y se reduce a 533 genes (que casi todos aparecerán solo una vez):
dds_distal_time <- dds_distal_time[rowSums(counts(dds_distal_time)) > 0, ]


summary(rowSums(counts(dds_distal_time)))

##la mayoría de los genes restantes siguen teniendo conteos extremadamente bajos CREO QUE DESEQ NO TIENE SENTIDO
colnames(dds_distal_time)


##aquí creo la db que utilizo en este análisis.
# Extraer información de las columnas (genotipo y tiempo)
sample_info <- data.frame(sample = colnames(dds_distal_time)) %>%
  separate(sample, into = c("Genotipo", "Muestra", "O", "D", "Tiempo"), sep = "[-_]", remove = FALSE)

# Convertir el tiempo a factor ordenado
sample_info$Tiempo <- factor(sample_info$Tiempo, levels = c("6", "24", "72", "144"))
sample_info$Genotipo=factor(sample_info$Genotipo, levels=c("VAD2","MDV2.3","MDV1"))
# Ver resultado
head(sample_info)


```

Modelo Distal ~Time by Geno
```{r}
##asegurar que las variables genotipo y time son factores:

metadata_distal <- metadata_distal %>% 
  mutate(
    Time     = factor(Time,     levels = c("6", "24", "72", "144")),
    Genotype = factor(Genotype, levels = c("VAD2", "MDV2.3", "MDV1"))
  )



dds_by_genotype_distal <- list()

# Genotipos que tienes
genotypes <- unique(metadata_distal$Genotype)

# Bucle para crear y analizar cada uno
for (g in genotypes) {
  metadata_sub <- metadata_distal %>% filter(Genotype == g)
  counts_sub <- counts_distal[, metadata_sub$Complete_name]

  # Filtra genes con demasiados ceros
  keep <- rowSums(counts_sub > 0) >= 2
  counts_sub <- counts_sub[keep, ]

  dds <- DESeqDataSetFromMatrix(
    countData = counts_sub,
    colData = metadata_sub,
    design = ~ Time
  )

  # Corre DESeq2 con método robusto
  dds <- DESeq(dds, sfType = "poscounts")

  dds_by_genotype_distal[[g]] <- dds
}

table(keep)
##me falta el vst

vst_by_genotype_distal <- list()

for (g in names(dds_by_genotype_distal)) {
  vst_by_genotype_distal[[g]] <- varianceStabilizingTransformation (dds_by_genotype_distal[[g]], blind = TRUE)
}

##comprobación
metadata_sub_VAD2=metadata_distal %>% filter(Genotype == "VAD2")
metadata_sub_VAD2_24=metadata_sub_VAD2 %>% filter(Time == 24)

```


FeatureCounts data (mapped reads to genes)

```{r}
# Obtener matriz de conteos
count_matrix <- counts(dds_distal_time)

# Ver estructura del dataframe antes de pivot_longer()
str(data.frame(sample_info, t(count_matrix)))

# Crear dataframe asegurando que las columnas categóricas no se mezclen con los conteos
df_combined <- bind_cols(sample_info, as.data.frame(t(count_matrix)))

# Sumar conteos por genotipo y tiempo
count_summary <- df_combined %>%
  pivot_longer(cols = starts_with("gene_"), names_to = "Gene", values_to = "Counts") %>% 
  group_by(Genotipo, Tiempo) %>%
  summarise(Ophiostoma_presence = sum(Counts, na.rm = TRUE), .groups = "drop")

count_summary$Genotype=count_summary$Genotipo

# Ver resultados
print(count_summary)

df_counts <- df_combined %>%
  pivot_longer(starts_with("gene_"),
               names_to  = "Gene",
               values_to = "Counts") %>%
  group_by(sample, Genotype = Genotipo, Tiempo) %>%   # renombramos aquí
  summarise(total_counts = sum(Counts), .groups = "drop")

###############################################################################
# 2.  RESUMEN (media ± SE)  →  df_summary
###############################################################################
df_summary <- df_counts %>%
  group_by(Genotype, Tiempo) %>%
  summarise(mean_counts = mean(total_counts),
            se_counts   = sd(total_counts) / sqrt(n()),
            n           = n(),
            .groups     = "drop")
```


Corregir por el tamaño de la librería:

```{r}
Tamaño_libreria=read.csv("data/for_R_library_correction.csv", sep=";", dec = ",")

Length_library_distal=Tamaño_libreria%>%
  left_join(metadata_distal, by="Seq_name")

library_distal <- Length_library_distal %>%
  filter(!is.na(Genotype))


##hasta aquí tamaño de las librerías, pero tenemos que añadir COUNTS.

##cambiamos el nombre a Sample para que cuadre con la bd de abajo y poder 
library_distal <- library_distal %>%
  rename(sample = Complete_name)


##hay que coger este dataframe que es el anterior al plot:
df_counts_distal_library=df_counts %>%
  left_join(library_distal, by="sample")

df_counts_distal_library=df_counts_distal_library[,c(1,2,3,4,5,6,8,9)]

head(df_counts_distal_library)



###############################################################################
df_summary_library <- df_counts_distal_library %>%
  group_by(Genotype.x, Tiempo) %>%
  summarise(mean_counts = mean(total_counts),
            se_counts   = sd(total_counts) / sqrt(n()),
            n           = n(),
            Mseqs       = sum(Mseqs),
            .groups     = "drop")

##¿OFFSET OR COVARIATE?: As offset needed, and total mapped reads (ulmus + Ophiostoma), so you avoid circularity.

##########MAJOR REVISION: AS OFFSET NEEDED:

##total counts y Mseq (numero de lecturas tras el filtrado Dual-RNA):
cor(df_counts_distal_library$total_counts,
    df_counts_distal_library$Mseqs)

m_offset <- glm.nb(total_counts ~ Genotype * Tiempo + offset(log(host_pathogen_PE_MAPQ60)), data = df_counts_distal_library)

##para que en el gráfico salga Genotype y las letras
df_counts_distal_library$Genotype=df_counts_distal_library$Genotype.x
m_offset_No_Interaction=glm.nb(total_counts ~ Genotype.x + Tiempo + offset(log(host_pathogen_PE_MAPQ60)), data = df_counts_distal_library)

AIC(m_offset, m_offset_No_Interaction)
anova(m_offset, m_offset_No_Interaction, test = "Chisq")

summary(m_offset)

```


Compare:

```{r}
library(emmeans)
packageVersion("emmeans")
package.version(emmeans)

emm <- emmeans(m_offset, ~ Genotype | Tiempo)
pairs(emm, adjust = "tukey")

cld_res <- cld(
  emm,
  adjust = "tukey",
  Letters = letters
)

cld_res
```

Graph with letters:

```{r}
letters_df <- as.data.frame(cld_res)


##cuidado con el orden
letters_df <- df_summary %>%
  mutate(
    label = c("a","a","a", "a",
              "a","a","ab", "a",
              "a","a","b", "b"),
    
    y_lab = mean_counts + se_counts + 5
  )

plot_ophiostoma <- ggplot(df_summary,
                          aes(x = factor(Tiempo, levels = sort(unique(Tiempo))),
                              y = mean_counts,
                              fill = Genotype)) +
  geom_col(position = pos, colour = "black") +
  geom_errorbar(aes(ymin = mean_counts - se_counts,
                    ymax = mean_counts + se_counts),
                width = 0.2, position = pos) +
  scale_fill_manual(values = c(
    "R-VAD2"   = "#F2644D",
    "R-MDV2.3" = "#0FA37A",
    "S-MDV1"   = "#729FC9"
  )) +
 geom_text(
  data = letters_df,
  aes(
    x = factor(Tiempo),
    y = y_lab,
    label = label,
    group = Genotype
  ),
  position = pos,
  size = 5,
  vjust = 0,
  inherit.aes = FALSE
  )+
  labs(
    title = "",
    x = "hpi",
  y = expression("Reads assigned to " * italic(Ophiostoma) * " genes " %+-% SE)
  ) +
  theme_minimal(base_size = 16) +
  theme(
    axis.text.x  = element_text(angle = 45, hjust = 1, size = 16),
    axis.text.y  = element_text(size = 16),
    axis.title.x = element_text(size = 14),
    axis.title.y = element_text(size = 18),
    legend.title = element_text(size = 18),
    legend.text  = element_text(size = 16),
    legend.key.size = unit(1.1, "cm")
  )

print(plot_ophiostoma)

```

END.


